台灣台北地方法院刑事判決　　　　　　　　　　　　　九十年度訴字第一二五五號
（起訴書乙部分）
　　公　訴　人　台灣台北地方法院檢察署檢察官
　　被　　　告　申○○
　　選任辯護人　謝佳伯律師
　　　　　　　　許進德律師
　　　　　　　　莊柏林律師
　　被　　　告　巳○○
　　選任辯護人　歐宇倫律師
　　　　　　　　邵　華律師
　　　　　　　　王嘉斌律師
右列被告等因貪污等案件，經檢察官提起公訴（九十年度偵字第三三○二號、第五九
一三號、第一一四一一號、第一三九三○號、第一六○七七號、第一六一一五號、第
一六六八三號、第一六八三○號、第一七三九三號、第一七七六二號、第一八六五四
號、第一九一六二號、第一九二○二號、第一九二九六號、第一九六八五號、第二○
八七三號、第二○八八○號），及併案審理（九十年度偵字第六六二六號、九十二年
度偵字第八七○號、第八七一號、第六四八三號、第一六二一○號）、本院判決如左
：
    主　　　文
申○○、巳○○均無罪。
    理      由
壹、公訴意旨略以：
  一申○○曾任職台北自來水事業處工程總隊（下稱工程總隊）之總隊長（民國七十
    六年間至八十二年三月二日）、巳○○曾任台北自來水事業處工程總隊設計科土
    木建築股之幫工程司（七十六年間起至八十一年間），負責執行「台北區自來水
    第四期建設給水工程後段計畫」等自來水設施工程擴充及改良業務，均為依據法
    令從事公務之人員。壬○○為「景文工專學園區及社區開發建築計畫」申辦人及
    前私立景文工業專科學校（下稱景文工專）、景文技術學院、財團法人景文高中
    （下稱景文高中）董事長及景文集團之負責人，為從事業務之人員。
  二於六十年間，行政院為貫徹「以地面水源替代過渡地下水之抽取，以防止地層繼
    續下陷」等政策，遂以「民國八十年」為目標，推動「台北區自來水第四期建設
    給水工程計畫」（下稱北水四期計畫），並擬定台北地區建設配水池及配水幹管
    等自來水設施之後段計畫，其中在台北縣新店市安坑地區，將興建四千立方公尺
    蓄水量之安坑配水池（即安康配水池）及四百ＭＭ之「單一」進出水管等工程，
    依據水力分析數據，可在「民國八十年」完工啟用後，達「最大時」供水量每日
    四四八三噸，足敷供應安坑地區之「最大需水量」，並由工程總隊於七十六年起
    ，分年編列預算執行，且相關之土地，亦開始進行徵收、撥用等作業。另七十六
    年間，壬○○於安坑地區籌設之景文工專學園區及社區開發建築計畫獲台北縣政
    府許可開發，其中提供將來學校及師生食宿社區之自來水接水方式，亦經台北自
    來水事業處西區營業分處（下稱西區分處）核准為「安康新村山坡下地勢較低處
    覓地興建水池，採間接加壓供水系統接水。」之方式。然壬○○係以提供師生食
    宿之「學園社區」為名，來完成興建「大學詩鄉別墅」販售獲利等目的，惟原經
    西區分處核准之由安康新村山坡下接水點之供水量，將無法供給大學詩鄉別墅之
    需求，對售價亦會產生不利之影響。
  三於七十七年間，工程總隊辦理用地取得業務之承辦人林財發查覺壬○○之前述開
    發建築計畫，其對外聯絡既成道路涉有侵占安坑配水池工程用地之情，壬○○遂
    致函工程總隊表示安忠路為景文工專惟一出路，希望能在不影響配水池安全情況
    下，准予維持原狀等語並檢附相關圖說，林財發遂辦簽上陳，並分送設計科幫工
    程司巳○○等相關人員表示意見。詎工程總隊之總隊長申○○及幫工程司巳○○
    均明知依據台北自來水事業處組織規程等規定，有關核辦申接自來水案件之權責
    係屬台北自來水事業處西區分處、安坑配水池係為調節安坑地區水壓及水量之自
    來水公共工程、且景文工專學園區及社區之供水，業經西區分處核准由安康新村
    山坡下接水點接水等情，仍基於圖利於壬○○之概括犯意聯絡，為求解決壬○○
    大學詩鄉別墅用水問題，而謀議以安坑配水池進出水管由景文工專及大學詩鄉別
    墅直接接水：
    (一)巳○○於七十七年十一月九日，就上開林財發之意見另行簽文表示，擬撤銷原
      計畫徵收進出水管用地，改由利用安忠路埋設水管等意見，以形成利用壬○○
      前揭開發案所闢既成之安忠路埋設水管，而給予景文工專及大學詩鄉別墅自安
      坑配水池進出水管直接接水之互惠藉口。惟隨即於翌日遭副總工程司癸○○（
      另案偵查）以內簽指正進出水管用地既悉業已徵收完畢，水管埋設路線是否改
      走安忠路，應就埋管工程費加以比較後決定等語，申○○見上開方式不可行，
      只好於簽文中批註依癸○○之意見辦理等語。惟巳○○為求上開接水案能順利
      通過，隨即於同年月十五日另行以比較安坑配水池盡出管路聯絡道路工程效益
      之方式，重新簽文表示應以研安忠路配置進出水管路線宜，故意隱匿原徵收案
      已歷時數年及未重新評估「改走安忠路案」於水利分析上是否可行之問題，層
      報由申○○違法予以批准。
    (二)於七十七年十一月二十三日，在工程總隊會議室由副總工程司癸○○及正工程
      司寅○○（另案偵查）與景文工專籌備處丁○○及劉迪疆（已死亡），就「協
      商安坑配水池土地誤佔案及工程配合事宜」進行協商，惟會議中並未討論景文
      工專誤佔安坑配水池土地之事宜，而僅就景文工專等自安坑配水池進出水管直
      接接水等情進行討論，並由巳○○作成「安康配水池用地暨工程配合協商會議
      紀錄」，內容記載景文工專籌備處同意提供學校土地以配合「改走安忠路案」
      等，而工程總隊亦承諾於工程施工時將顧及景文工專校區○○道路（即安忠路
      ）不因埋設安坑配水池水管而阻隔，並預為考量設計進出管徑之互惠假象。會
      議結束後，景文工專籌備處遂依此結論於同年十二月三日送「景文工專建校及
      學園社區自來水工程計畫報告書」由工程總隊存作設計景文工專等接水管徑參
      考。
    (三)景文工專於七十八年十月二日發函工程總隊，請求於興建安坑配水池時預留管
      線，供景文工專接管取水之用，巳○○明知更改進出水管需依自來水法第八十
      八條向行政院上級主管機關報准變更設計、且依據水利分析數據，若同意接水
      處分，如此接水將取用配水池預期二分之一以上供水量，致造成安坑配水池無
      法達成預期功能及政策目標，及工程總隊並無受理個案申裝自來水案之權責，
      且工程總隊並未執行改走安忠路之方案，景文工專亦未提供任何土地供配水池
      使用等情，仍與申○○承前開圖利壬○○之概括犯意聯絡，於同年十月四日簽
      文，並於同年月六日以水工設字第七二三三號函，同意景文工專自安坑配水池
      進出水管直接以二百ＭＭ管線接水，再層報申○○批准。
    (四)八十年三月間，壬○○見安坑配水池已近完工，遂於八十年三月十四日行文工
      程總隊，提出由配水池進出水管直接接水之申請，申○○明知景文工專未提供
      土地，但為遂行壬○○於安坑配水池進出水管直接接水之目的，仍將該案依組
      織規程轉由西區分處承辦，且檢附前開七十七年十一月二十三日之會議結論及
      工程總隊前開七十八年十月六日水工設字第七二三三號函，致使西區分處承辦
      人員丙○○誤認景文工專因提供配水池土地，故以特案簽准景文工專於安坑配
      水池進出水管直接接水，使壬○○及景文專校獲取得直接自安坑配水池接水，
      而省卻依原訂安康新村山坡下接水點接水時，所需支出之設管、設蓄水池、取
      得蓄水池土地及設置加壓設備等費用及依自來水法第六十五條所需支付之依成
      本計算之二分之一補助費，致生損害於安坑地區其他廣大地區區民公平用水之
      權益。
    (五)八十一年四月間，壬○○代表大學詩鄉社區，向西區分處提出「比照」景文工
      專由安坑配水池進出水管直接接水之申請案，經承辦人員辦理會勘，當時有景
      文工專自安坑配水池進出水管直接接水之前案可循，會勘人員遂未針對此一接
      水方式，對於安坑配水池設計功能及安坑地區居民用水權益等問題形成討論，
      致使壬○○之大學詩鄉別墅用水申請案獲得同意。
    (六)申○○於八十四年四月間，主導自來水事業處特案准許景文工專自安坑配水池
      接水案後，申○○即與壬○○談妥，於同年十二日以分別其妻吳和惠及姪子廖
      文皓（即立法委員廖福本之子）之名義，訂購大學詩鄉別墅二棟。吳和惠名下
      房屋買賣合約價為新台幣（下同）一千一百五十五萬元，廖文皓名下房屋價值
      一千二百二十一萬元，兩戶之定金及簽約金各七十萬元，均由申○○於中國農
      民銀行斗六分行甲存帳戶支付。其中吳和惠名下之房屋，除貸款六百九十三萬
      元及以支票付款二百三十七萬元外，其餘二百二十五萬元並未付款，作為申○○違背其業務監督主管之職務，圖利景文工專准許其接水案之對價利益而予以
      行賄，申○○並予以收受，其金額為二百二十五萬元。因認被告申○○所為，
      係犯貪污治罪條例第四條第一項第五款之罪嫌，被告巳○○所為，係犯貪污治
      罪條例第六條第一項第四款之罪嫌云云。
貳、被告之辯解：
    訊據被告申○○、巳○○對於時任工程總隊隊長及幫工程司，承辦興建安坑配水
    池工程，景文工專曾經因誤占配水池土地而與工程總隊進行協調，申○○對於購
    買大學詩鄉別墅亦不爭執，惟均否認有不法犯行，其辯解如下：
一、申○○辯稱：
  (一)公訴人並未指明申○○違反何種法令或職務上義務，且景文工專接水案其接水點
    之選擇不在申○○職權範圍內，自無構成違背職務收賄罪之餘地：
    按戡亂時期貪污治罪條例第四條六款所謂違背職務之行為，係指依據法令從事公
    務之人員，在其職務範圍內不應為而為或應為而不為者而言，若本無此項職務，
    即無違背職務之可能，縱有要求或收受賄賂之情形，亦不成立該條款之罪，最高
    法院著有七十七年台上字第五一八六號判決要旨可參，可知公訴人起訴申○○涉
    犯貪污治罪條例第四條第一項第五款之罪嫌之構成，以行為人違背職務為其要件
    ，如行為人本無此項職務，即無該款之構成。經查：觀諸公訴人起訴書第十七頁
    第三段第六行之記載：「有關核辦申接自來水案件之權責係屬台北自來水事業處
    西區分處」，顯見公訴人亦是認申○○並無核辦申接自來水案件之權責，則申○○所屬工程總隊既無此項職務，即無違背職務之可能，公訴人所為起訴洵屬無據
    。此外，公訴人從未證明申○○有何職務上之違反法令，仍輕率指摘申○○構成
    違背職務，其指訴顯屬無據。
  (二)公訴人並未證明違背職務對價關係之存在：
    按刑法上之收受賄賂罪，以他人有行賄之事實為前提，若他人所交付之物，並非
    基於行賄意思，則其物即非賄賂，自無賄賂之可言，故賄賂之不法報酬必須與公
    務員之職務行為或違背職務行為具有一定之對價關係，苟非關於職務行為或違背
    職務行為之報酬，即不得謂為賄賂；刑法上之收受賄賂罪，以他人有行賄之事實
    為前提，若他人所交付之物，並非基於行賄意思，則其物即非賄賂，自無賄賂之
    可言，故賄賂之不法報酬必須與公務員之職務行為或違背職務行為具有一定之對
    價關係，苟非關於職務行為或違背職務行為之報酬，即不得謂為賄賂，最高法院
    著有九十年度台上字第六七八四號、八十九年度台上字第二二二二號判決要旨可
    參。可知違背職務收賄罪，以不法報酬與違背職務行為間存在「對價關係」為其
    前提。經查：本件公訴人雖指訴：「申○○於八十四年四月間主導景文工專自安
    坑配水池接水案後，申○○即與壬○○談妥，於同年十二月訂購大學詩鄉別墅二
    棟，收受二百二十五萬元之不法利益」，然經證人辛○於審理中到庭證稱：「問
    ：申○○他是透過何人向你買甲區的房子？）答：印象中他是經過賣房子的來買
    的，那時我們有管制銷售報表，報表上記載他是到現場看房子然後決定要買的。
    」（見九十二年十月十六日審判筆錄）可知申○○事實上係自行透過房屋銷售員
    而決定購買大學詩鄉之房子，公訴人指摘申○○與壬○○談妥始低價購得房屋而
    具有對價關係之合意云云，與事實不符，顯屬推測之詞而洵屬無據。況公訴人指
    摘申○○構成所謂之違背職務犯行之起始點，係自七十七年間起，則公訴人更該
    舉證證明申○○如何與壬○○謀議，該七十七年之行為如何與公訴人所謂之八十
    四年（實際應為八十年）之購買房屋具有對價關係？亦屬殊難想像。且公訴人亦
    未證明二期間有何關連性，足見公訴人任意拼湊事實，臆測犯罪事實作為起訴之
    依據，洵無足採。
  (三)按貪污治罪條例第六條第四款所規範之圖利罪，業已修正「明知違背法令」「圖
    自己或私人不法利益」「因而獲得不法利益」等要件，裁量權之行使亦不在圖利
    罪規範之範圍等情，本件於行政裁量判斷權限內之行為，理應予尊重，不應率認
    定為刑事不法：
    貪污治罪條例第六條第一項第四款圖利罪之規定，業已於九十年十一月七日經立
    法院修正，將該款要件修正為：「對於主管或監督事務，明知違背法令，直接或
    間接圖自己或其他私人之不法利益，並因而獲得利益者。」，是以圖利罪之要件
    除行為人須對於主管或監督事務外，業已增列「明知」、「違背法令」、「自己
    或他人獲得不法利益」等嚴格要件，而本件接水案之核辦並非申○○所屬工程總
    隊主管業務，已如前述，故自無貪污治罪條例第六條第一項第四款之構成要件該
    當。又圖利罪於九十年十一月七日修正之重點，即係將公務員所為裁量權行使排
    除於圖利罪之外，此觀諸貪污治罪條例第六條之修正理由及檢察官辦理貪污治罪
    條例應行注意事項第二條第四款之規定可為佐證，均明確將裁量權範圍內之裁量
    行為排除於圖利罪所規範範圍之外。另就圖利罪「違背法令」之要件，依據貪污
    治罪條例第六條修正理由說明：「所稱『違背法令』，該『法令』係指包括法律
    、法律授權之法規命令、職權命令、自治條例、自治規則、委辦規則等，對多數
    不定人民就一般事項所作對外產生法律效果之規定。」、檢察機關辦理貪污案件
    應行注意事項第二條第二項：「前項所稱之法令，係指包括法律、法律授權之法
    規命令、職權命令、自治條例、自治規則、委辦規則等，對多數不特定人民就一
    般事項所作對外產生法律效果之規定。」、法務部九十二年六月十八日法檢字第
    ○九二○○二二三七一號函指出：「主旨：有關貪污治罪條例第六條第四款之『
    法令』是否括行政規則？是否包括機關採購合約（例如採購合約所附規範契約當
    事人之『施工標準規範一般規範』‧‧‧二、有關九十年十一月七日公佈施行之
    刑法第一百三十條、貪污治罪條例第六條第一項第四款、第五款圖利罪‧‧‧行
    政規則與契約條款，因與上開立法理由所稱『法令』之內涵不符，認應非屬該條
    所稱之『法令』。」可知圖利罪所稱之法令並不包含行政規則在內，是本件縱依
    公訴人所指違法核准接水（此為假設之命題，申○○仍否認之），惟核准接水與
    否之依據係自來水事業處營業章程之相關行政規則，顯非貪污治罪條例第六條第
    一項第四款所稱之「法令」，自無該條款適用之餘地。
  (四)公訴人之指摘申○○構成違背職務行賄罪，無非係以有關核辦申接自來水案件之
    權責係屬西區分處，安坑配水池係為調節安坑地區水壓及水量，景文工專學園區
    及社區之供水，業經西區分處核准由安康新村山坡下接水點接水，而申○○明知
    上情而予批准以安坑配水池進出水管供景文工專及大學詩鄉直接接水構成圖利為
    其論據，然查：台北自來水事業處並無配水池出水管不得接用戶給水管之規定，
    此節並無違背法令或職務上義務之情事。況景文工專申請接水乙案其接水點之選
    擇係西區分處自為決定，與申○○無涉。又關於應否預留管線之決定，屬於專業
    判斷之範疇，申○○之工程總隊當時依職權提供西區分處技術上之意見，裁量權
    之行使不構成違背法令。另關於景文工專申請變更接水點之申請，該接水點之選
    擇本身並無違反任何法令或職務上義務，亦無使壬○○獲得不法利益之情事。
  (五)景文工專申請接水案為西區分處自行決定並施作，工程總隊僅提供技術上之意見
    ，絕無違背職務之情事：
    (1)按用戶申請用水，不論新設、改裝、廢止或其他有關用水事項，應填具申請書
      及檢附必備文件，向所在地本處營業分處提出，經認可後，繳付應繳各費，如
      有舊欠費或應賠償情事，並應先付清。申請人如中途撤回申請，所繳各費，除
      用水設備工程費，於工程尚未施工前，可予退還外，其餘概不退還；用戶用水
      處營業分處依臺北市自來水用水設備標準檢驗合格，始予供水。前項設計審查
      及工程檢驗，得收取費用，台北自來水事業處營業章程第七條及第十二條分別
      定有明文。次依據台北自來水處分層負責明細表（乙表）關於「供水科」之「
      配水業務項目」第十三項規定：「用水聲請接水（管徑在一五○公釐以上)設
      計案之案核」、關於「營業分處」之「用水設備裝接項目」規定：「一、用戶
      用水設備新設、改裝申請案審證及勘測、登記、編號。二、用水設備新設、改
      裝申請案件之設計製圖及計算工料費。三、用水設備外線工程之派員監工。」
      ，而景文工專接水係管徑在一五○公釐以上，因此依據前開規定，關於景文工
      專用戶接水之申請，係由台北自來水事業處營業分處及供水科之權責範圍，申
      ○○時任工程總隊並無准駁之權限，且工程總隊僅就該接水案僅回覆技術性問
      題，並未做成同意景文工專接水之處分。
    (2)景文工專申請接水過程，工程總隊並未為任何准駁，亦未指示接水點之位置：
      1.工程總隊七十八年十月六日所發水工設字第七二三三號函僅係表示預留丁字
        管技術可行，但工程總隊須經相關權責單位告知始能配合辦理，並無指示西
        區分處關於接水點之位置：
        前開公函回覆景文工專之主旨雖為：「為供給貴校新建校舍用水，本總隊
          同意於安坑配水池進出水管預留管線供貴校接水之用」，惟並非准駁景文
          工專所申請接水案，僅係認為該處預留管線於技術上並無問題，且依據證
          人癸○○於審理中到庭證稱：「（審判長問：巳○○有簽這個簽呈，提示
          巳○○陳報狀六之三之一的簽呈，你有蓋章，你蓋章表示何意思？）答：
          表示在該處裝設預留管技術上沒有問題。（審判長問：景文工專申請函上
          有寫明容該校接管之用，他的目的很清楚，表示他想在安坑配水池進出管
          接水，巳○○的簽呈擬辦是：擬同意該校自配水池接水‧‧‧，巳○○擬
          辦的意思是否表示同意其接水？）答：不算同意其接水，而是同意在該處
          預留管線，他要接水，還是要依程序申請接水，如果未獲同意，還是不能
          接水。」可知所謂預留管線僅係指預留接水口之意。而依據台北自來水事
          業處訂頒之「管線設計手冊」第四大點第（三）點中之第三小點關於「預
          留管」部分規定：「新設配水管時，配水支管及給水外線之整理與改接應
          一併設計在內。」及台北自來水事業處工程總隊分層負責明細表（丙）註
          明設計圖繪製係由工程總隊長核定之相關規定，足見時任工程總隊總隊長
          之申○○關於預留管線一事表示意見並予函覆，僅係依職權表示工程總隊
          技術上之意見，並未逾越權限。
        又該函僅文字表示「預留接水口」可行，如經核准接水之權責單位告知，
          而時間上可以配合管線施工則可以預留，並無任何指定特定接水點之表示
          ，更無「同意接水」之行政處分結果，且申○○於該函之稿批示「一、如
          擬二、管線另案配合設計」，亦即系爭四百ＭＭ管線設計之預留管線位置
          留待供水科、西區分處告知，若時程許可工程總隊才配合辦理，後來因四
          百ｍｍ管線設計過程至八十年四月九日配水池進出水管施工完成止，工程
          總隊均未收到供水科、西區分處關於留設「預留接水口」的訊息，故該工
          程最後並未預留管線，顯見該函並無任何拘束力，益證申○○與景文工專
          間就此並無任何謀議，否則申○○當可指示即做接水點，而不至未施作任
          何「預留接水口」。又因西區分處於設計過程並未向工程總隊來函表示確
          認景文工專之接水案，工程總隊於設計時並未將先前同意預留之接水口設
          計在內，台北自來水事業處更以八十年三月三十一日水供字第○九八三三
          號號函註銷原七十八年十月十一日水供字第一二三六六號函在案，而由西
          區分處另行設計、施作，足證景文工專其後之接水工作均為西區分處自行
          施作，此實與工程總隊完全無涉。
        工程總隊當時表示同意預留「丁字管」，係符合自來水法第四十八條及相
          關行政規範之適當措施：
          按自來水事業為預防供水發生故障，應有適當之備用供水能力，並應採取
          種種適當措施，儘量減少斷水之可能性與時間，自來水法第四十八條定有
          明文，而依據台北自來水事業處管線設計手冊第四大點中第（三）點之第
          三小點亦規定：「新設配水管時，配水之管及給水外線之整理與改接應一
          併設計在內」，是以管線設計時，依法應預慮各種可能性，盡量減少斷水
          之可能性與時間，而當時工程總隊於設計時如未預留管線，則將來西區分
          處同意景文工專之申請於進出水管處接水，則勢必事後斷管接水施工，其
          將來影響安坑配水池影響所及地區之供水情形，是以申○○當時同意預留
          管線，乃係著眼於預防未來斷水之可能性，此與前開規定之要求相符，亦
          符合台北自來水處辦理配水管改善工程最惠原則之相關規定，且從水理分
          析、本案相關證人證詞及案例，均可證明從配水池進出水管接水並不影響
          配水池之功能，更不會造成供水不公平（詳如後述）。是斷不能以申○○
          上開合理合法之決定，即逆推申○○透過七十八年十月六日七二三三號函
          指示西區營業處景文工專之接水點。
      2.工程總隊八十年三月二十日所發水工設字第一六三五號函並未准駁景文工專
        之接水申請案：因工程總隊接獲景文工專八十年三月十四日所發景專嵩秘字
        第一八五號函：「為本校申請用水，擬由安坑配水池接管，有關技術問題敬
        祈　貴隊出面邀請有關單位即會協調，以爭取時效」函請本總隊對接水技術
        問題出面協調，然因接水係分處職權，故申○○批示「一、接水係分處職權
        。二、已與陳主任商妥由該分處主辦。三、文轉西區分處研辦。」而以八十
        年三月二十日水工設字第一六三五號函：「有關私立景文工商專科學校申請
        接水乙案（如附件），係屬貴分處權責，敬請貴分處惠予辦理，請查照。」
        轉給西區分處研辦，並未准駁景文工專身請接水案，更未如公訴人起訴書第
        十九頁所載「檢附前開七十七年十一月二十三日會議結論及工程總隊前開七
        十八年十月六日水工設字七二三三號函」之附件，亦無起訴書第二十頁所載
        誤導西區分處「承辦人丙○○誤認景文工專因提供配水池土地，故以特案簽
        准景文工專於安坑配水池進出水管接水」之意圖，且丙○○亦非景文工專接
        水案之承辦人員，公訴人錯誤主張，顯係公訴人誤認「承辦人」，將「大學
        詩鄉接水之簽辦過程」，誤認為「景文工專之接水過程」，公訴人據以起訴
        完全謬誤。
      3.工程總隊八十年五月十日之便箋及附圖僅係提供技術意見供西區分處參考，
        其接水點仍由該單位自行決定：
        觀諸西區分處乙○○於八十年一月二十二日之便簽表示：「擬將ψ１５○
          總表設置在安坑配水池旁，並從配水池之出水管接水，本分處為設計需要
          ，請貴總隊檢附該配水池之平面圖、立面及高程示意圖」，而證人子○○
          亦於審理中到庭證稱：「（審判長問：接水點是何單位決定的？是西區分
          處給水股承辦人員決定的嗎？）答：可能那時要申請接水，那時應該已經
          有了配水池，七十五年是因為沒有配水池，所以要到安康新村那裡接水。
          而八十年間配水池建好了，乙○○的內簽是他自己不敢決定，所以要會簽
          工程總隊，接水點是根據審圖的資料來決定。（審判長問：外線的接水點
          （起點）是否由乙○○決定？）答：應該是由給水股及本處供水科來決定
          。（審判長問：從進出水管接水，何人設計的？）答：由設計員乙○○到
          現場去看，那裡只有一個配水管，所以要從配水管那裡接，要設計時，就
          要很多平面圖、地面圖、水池標高等問題，所以才簽此簽呈給工程總隊。
          （審判長問：從配水池進出水管接水也是乙○○做的決定？）答：是我們
          的決定。」（見九十二年十月二十三日審判筆錄）；證人乙○○亦到庭證
          稱：「（辯問：有無請工程總隊具體以文告知接水點在何處？）答：沒有
          。我是請他提供相關圖面資料。」（見九十二年十月三十日審判筆錄），
          可知西區分處承辦人員乙○○、子○○業已自行共同決定依景文工專之申
          請於安坑配水池之出水管接水，工程總隊於八十年五月十日依據西區分處
          之要求提出專業意見，其時間在後，並非指示西區分處接水點為何，亦非
          用以影響西區分處應否同意景文工專之接水申請。
        工程總隊八十年五月十日就接水點提出意見，係應西區分處之要求而被動
          提出：
          因工程總隊將景文工專八十年三月十四日景專嵩秘字第一八五號函轉西區
          分處研辦，而經西區分處於八十年三月二十六日以北市水西營給字第○九
          ○九號函：「敬請提供蓄水池容量、位置及高程之有關資料，俾便據以辦
          理設計事宜」以及相關文件往返，工程總隊之巳○○始於八十年五月十日
          以便簽及附圖表示：「景文工商申請自安坑配水池接水乙案，請自配水池
          進出水管（安忠路段）接點間接進水（如附圖所示）‧‧‧該校應設足夠
          之蓄水容量，以備尖峰時段水量短缺之需。」，足認西區分處決定於依景
          文工專申請於安坑配水池之出水管接水後，工程總隊始應西區分處之要求
          提供專業意見，而上開便簽及圖係強調應採間接接水、預留足夠蓄水池以
          防缺水，且基於管線安全，依圖標示僅能在直線段予以施工等專業意見供
          西區分處參考，並未指示給水外線申請案之接水點，西區分處是否依台北
          自來水事業處營業章程第七條之規定，準予「認可」接水，決定權仍在西
          區分處，且實際「接水」工程亦由西區分處施作，其管徑為一百五十公釐
          ，與工程總隊七十八年十月四日內簽預留四百公釐乘二百公釐之丁字管亦
          有所不同，可知景文工專事後之「接水」工程顯然與工程總隊之建議內容
          無關，公訴人起訴申○○主導台北自來水事業處專案特許景文工專自安坑
          配水池接水云云，洵屬誤會。
        至於景文工專接水案承辦人乙○○於調查中陳述：伊係受工程總隊七十八
          年十月六日水供設字第七二三三號函之影響云云絕非事實，因此部分既經
          偵查機關以圖利罪嫌偵辦，乙○○自係出於畏罪而托辭受工程總隊指示云
          云以求卸責，其地位既與申○○有利害衝突，自仍須調查其他部分綜合研
          判以查明事實，且關於接水點之決定，依據證人子○○之前開證言，可知
          乙○○完全實際參與接水點選擇之履勘，並且參考工程總隊提供之圖面作
          成決定，亦即乙○○確有實際之審核與決定，因此檢察官所謂誤導之說，
          顯然甚為牽強無疑。綜上以觀，申○○所屬之工程總隊並未做成同意景文
          工專聲請接，水案之任何處分，該接水點之選擇既非工程總隊之職權，亦
          非申○○所主導決定，公訴人所為起訴實有重大誤會。
    (3)本案諸多證人之證詞足以證明景文工專之接水案並非由申○○決定，亦不在申
      ○○權責範圍內：
      證人丙○○於審理中到庭證稱：「（檢問：工程總隊依照你所知道的，是否可
      以受理用戶申請接水？）答：申請接水是分處權責，工程總隊應該沒有窗口。
      （辯問：接水點位置由何單位決定？）答：設計單位即營業分處給水股之承辦
      人決定。（辯問：你說「該案是工程總隊准的」，指的是從該接水點接水，但
      最後是否能接水，決定單位還是西區分處嗎？）答：是的。（審判長問：變更
      接水點是否屬於西區的職權？）答：從哪裡接水是我們設計的職權，變更也是
      我們的職權。（審判長問：從配水池直接接水是否算是變更接水點，工程總隊
      有無權利同意？）答：接水點及變更接水點都是我們的權限。」（見九十二年
      十月十六日審判筆錄第二十頁、第二十三頁、第二十五頁及第二十六頁）；證
      人陳倉恒到庭證稱：「（檢問：工程總隊負責的義務是否包括接水？）答：接
      水是營業分處的業務。（檢問：如果要變更接水，工程總隊是否有權責？）答
      ：證人那應該也是營業分處的權責。（辯問：從其總表接到你們配水管位置，
      是你們營業分處所設計、施工？）答：是的。（辯問：接水點位置也是你們營
      業分處所決定？）答：是的。（審判長問：從哪裡接水是何單位的權限？）答
      ：是西區分處的權限。」（見九十二年十月十七日審判筆錄第六頁、第十三頁
      、第十六頁）；證人癸○○到庭證稱：「（審判長問：巳○○有簽這個簽呈，
      提示巳○○陳報狀六之三之一的簽呈，你有蓋章，你蓋章表示何意思？）答：
      表示在該處裝設預留管技術上沒有問題。（審判長問：景文工專申請　函上有
      寫明容該校接管之用，他的目的很清楚，表示他想在安坑配水池進出管接水，
      巳○○的簽呈擬辦是：擬同意該校自配水池接水‧‧‧，巳○○擬辦的意思是
      否表示同意其接水？）答：不算同意其接水，而是同意在該處預留管線，他要
      接水，還是要依程序申請接水，如果未獲同意，還是不能接水。」（見九十二
      年十月十七日審判筆錄第二十一頁）；證人寅○○到庭證稱：「（檢問：工程
      總隊有無權力可以決定是否要預留接水點？）答：我們從來沒有核准過景文工
      專的接水，我們也沒有權責來做這個核准。」（見九十二年十月十七日審判筆
      錄第十七頁）；證人未○○到庭證稱：「（檢問：工程總隊本身可否同意用戶
      申請從配水池進出管線接水？」答：如果是接水的話，是分處的權責。能否從
      配水池接水，法令並未規定不可以。」（見九十二年十月十七日審判筆錄第二
      十九頁）；證人甲○○到庭證稱：「（審判長問：景文接水點於何處？答：我
      不知道，因為接水業務屬於西區分處的職權。」（見九十二年十月二十三日審
      判筆錄第九頁）；證人子○○到庭證稱：「（審判長問：接水點是何單位決定
      的？是西區分處給水股承辦人員決定的嗎？）答：可能那時要申請接水，那時
      應該已經有了配水池，七十五年是因為沒有配水池，所以要到安康新村那裡接
      水。而八十年間配水池建好了，乙○○的內簽是他自己不敢決定，所以要會簽
      工程總隊接水點是根據審圖的資料來決定。（審判長問：外線的接水點（起點
      ）是否由乙○○決定？）答：應該是由給水股及本處供水科來決定。（審判長
      問：從進出水管接水，何人設計的？）答：由設計員乙○○到現場去看，那裡
      只有一個配水管，所以要從配水管那裡接，要設計時，就要很多平面圖、地面
      圖、水池標高等問題，所以才簽此簽呈給工程總隊。（審判長問：從配水池進
      出水管接水也是乙○○做的決定？）答：是我們的決定。（審判長問：客戶是
      否可以決定？）答：不行，配水管是我們自來水處的資料，我們可以決定從哪
      裡接。」（見九十二年十月二十三日審判筆錄第十二頁、第十三頁）；證人乙○○到庭證稱：「（辯問：有無請工程總隊具體以文告知接水點在何處？）答
      ：沒有。我是請他提供相關圖面資料。」（見九十二年十月三十日審判筆錄第
      六頁），由上開證人證詞可知景文工專接水係本處供水科及西區分處職權，工
      程總隊並未決定接水點，亦無權責代西區分處決定，且實際上景文工專之接水
      點亦由西區分處決定，工程總隊僅係提供技術上之意見，工程總隊雖曾同意預
      留管線，然景文工專仍需另行向西區分處提出申請，並由西區分處及供水科決
      定是否預留管線，後因時程未能配合，工程總隊實際亦未預留管線。此外，台
      北自來水事業處並無配水池出水管不得接用戶給水管之規定，此項接水點之決
      定並無違背法令之情事，本件公訴人雖以申○○基於圖利壬○○之概括犯意聯
      絡，謀議以安坑配水池進出水管供景文工專及大學詩鄉社區接水，惟該「接水
      申請之受理」與「接水點之選擇」均與申○○及所任職之工程總隊無涉，公訴
      人之起訴實有誤會。
  (六)從配水池進出水管接水並無違反任何法令職務義務，亦不影響配水池功能，本件
    實無違反職務之情事，其依據如下：
    (1)台北自來水處九十年七月六日北水供字第九○二○七四五七○○號函：「‧‧
      ‧說明二、本處並無配水池出水管不得接用戶給水管之規定。說明三、有關給
      水管由安坑配水池出水管接水，是否影響調節供水乙節，依安坑配水池近年來
      留存之每月平均水位值統計表，及安坑地區監視點平均水壓數據資料，顯示安
      坑地區供水尚屬穩定，該配水池尚能維持功能未受影響。」
    (2)證人之相關證詞，亦足以證明從配水池進出水管接水並未違反規定，且事實上
      亦未影響配水池之功能：
      1.證人丙○○證稱：「（申○○巳○○問：從配水池進出水管接水是否違法？
        答：沒有明文規定不可從進出水管接水。（申○○問：除了你剛剛所說二種
        情形外，是否還有其他可以變更接水點情形，例如管網改善後，從最經濟的
        地方來接水？）答：這是對的，我們設計上當然考慮從最經濟的地方接水。
        」（見九十二年十月十六審判筆錄第二十七頁、第二十八頁）
      2.證人癸○○證稱：「（審判長問：將來若用戶真在該處接水的話，是否會影
        響配水池調節功能？）答：據巳○○的簽應該是不會。（審判長問：當初你
        核章時，有無考慮到會影響的問題？）答：我那時不考慮這個，這應該是水
        利分析的工作，將來申請接水時，水利分析會做審核，因為用戶最後申請接
        水時，還是要經一定審核程序。（審判長問：景文的權利在哪裡？）答：台
        北自來水事業處用水設備設計施工檢驗準則裡面好像有規定，規定用戶申請
        接水時，要選擇最靠近之接水點，這是防止我們人員故意刁難。（審判長問
        ：這個最有利的接水點是否包括出水幹線的接水點？）答：台北市自來水事
        業處沒有禁止，既然沒有禁止，也就可以同意。」（見九十二年十月十七日
        審判筆錄第二十二頁、第二十三頁）
      3.證人寅○○到庭證稱：「（問：從安坑配水池進出水管接水是否會影響配水
        池調節功能？）答：我認為不會影響，因為調節水池是單線調節水池，在離
        峰時是由加壓站那邊慢慢打上來，從安坑地區水滿足後，才進景文工專的水
        池，然後有剩餘水再往上送到配水池，在尖峰時候，上面的水才補充下來，
        因為水是四六到五○，下面是一五的標高，落下來的話是往下落，水池的話
        只有一點點流向景文，沒有影響。」）見九十二年十月十七日審判筆錄第二
        十六頁）
      4.證人陳芳彥到庭證稱：「（審判長問：一般不會在配水池進出水管上接水，
        是否如此？）答：不一定。（審判長問：如果我這樣申請接水的話，沒有法
        令禁止嗎？）答：接水不是總隊負責，但如果要求總隊施工時預留管線這樣
        是可以的。（審判長問：配水池的進出水管直接接線，就直接接水用戶而言
        ，其水源主要是來自由下方來的水？）答：是的，下面滿足後，多的水才會
        給上面用。（檢問：是否只要在配水池附近的住戶向你們申請從配水池進出
        管線接水你們都會准許？）答：這是由分處決定，分處決定一般而言接水點
        離住戶愈近，水須管線愈短。（檢問：這樣是否會讓其他較低地區住戶感到
        用水有不公平現象嗎？）答：水是從下面往上面滿足的，下面吃水充足了，
        才會輪到上面的，也就是如果下面水不夠的話，永遠也到不到上面的。（檢
        問：所以用戶若從配水池進出管線接水的話，你們也都會同意？）答：原則
        上只要合法都可以，只是儘量是從出水管接，因為從進水管接的話會有馬力
        的損失。不過這是由分處來准。」（見九十二年十月十七日審判筆錄第三十
        頁、第三十二頁）
      5.證人甲○○到庭證稱：「（檢問：密閉空間的直管中打洞接了管子，這樣的
        管子本身是否會破壞當初設計密閉直管的壓力值？答：管中上方、下方均有
        用水時，原則上，下方會先取到水，中間牽出的管會比較慢用到水。」（見
        九十二年十月二十三日審判筆錄第十一頁）
      6.證人子○○到庭證稱：「（審判長問：直接接水似乎是景文工專很早就有的
        意圖，也這樣提出申請，最後也依照其所求設計，是否可以在配水池進出水
        管直接接水嗎？）答：進出水管應該也是屬於配水管的一部分，理由是它是
        單一管線，當初設計配水池時，我並沒有參與，但看起來配水池也是要供給
        安坑地區住戶用水的方式。（檢問：配水池的進出管線是否算是輸水幹管？
        ）答：它算是配水管的一部分，進水與下水都是同一條管線。下面用水少時
        ，水會自然上去，下面用水多時，水就會自然流下來。」（見九十二年十月
        二十三日審判筆錄第十四頁、第十五頁）
      7.證人乙○○到庭證稱：「（辯問：提示審理卷子○○筆錄第三十一頁倒數第
        二行，子○○說：進出水管應該也是屬於配水管的一部分，理由是它是單一
        管線，對子○○的說法有何意見？）答：進出水管應該也是屬於配水管的一
        部分。」（見九十二年十月三十日審判筆錄第十一頁）
      8.共同被告巳○○到庭供稱：「是的，這是『內湖配水池』，是七十年八月三
        日完工，例如接到左側房子的，畫很多圓圈的那些都是水表，這是八十六年
        十一月五日接的。十四之一之三是『木柵指南配水池』，其噸數四百噸，進
        出水管在五十二年。十四之一之四『文化大學』的部分，進出水管是二百在
        七十二年九月五日完成，接水管有一百，在八十一年九月二日完成。十四之
        一之五『臥龍街配水池』，是南區營業分處轄區，噸數三百噸，時間很久，
        查不到確切時間。十四之一之六，是最詳細的圖，該圖最下面有個金龍公園
        ，Ｐ代表加壓站，最上面有個圈圈，那是配水池的符號，從安坑加壓站管線
        出去後，各路都有接水表。上面這些證據都可由數值系統中查出。」（見九
        十二年十月三十日審判筆錄）
      9.依據申○○提供之「北投配水池」及「大屯配水池」之相關由配水池進出水
        管直接接到用戶給水外線資料，亦經法院向台北自來水事業處函詢證實上開
        資料圖面確為該處之管線圖。
    (3)另依水理分析及其他書證足以證明安坑配水池進出水管接水並不影響配水池調
      節功能本案離峰時段安坑地區民眾用水滿足後，水由下面往上送時，管網中有
      流量每日最大量一萬零一百七十八噸水量流向配水池，足敷供應景文工專取用
      每日最大量一千九百噸，餘每日最大量八千二百七十八噸存蓄於配水池，供尖
      峰時段補充管網用水。尖峰時段水由配水池往下流，按水力能量平衡方程式，
      不同接水點取用水量，依水位高程開方成反比，計算（Q42 / Q18）=零點零四
      ，證明起訴書所載「‧‧‧將取用配水池預期二分之一以上供水量致造成安坑
      配水池無法達成預期功能。」之說為誤。
  (七)公訴人雖以申○○配偶吳和惠名下房屋買賣價格一千一百五十五萬元，申○○侄
    廖文皓名下價值一千二百二十一萬元房屋，扣除已支付及貸款部分，其餘二百二
    十五萬元並未付款，而認定申○○構成違背職務收賄罪，惟廖文皓所購買房屋與
    申○○根本無關，申○○配偶名下臺北縣新店市○○街一一號Ａ四房屋，其房價
    合理，且價金均已付清，申○○並無優惠或對價利益，申○○並未獲得任何不法
    利益，並無貪污治罪條例第四條第一項第五款：「賄賂或其他不正利益」之情事
    ，玆分述如下：
    (1)申○○確實繳付其所購得房屋之全額價款：
      觀諸申○○提出所購得大學詩鄉房屋之買賣契約正本及最後一期四十九萬元之
      繳款收據、發票，各期付款均經出賣人簽收，而證人辛○亦到庭證稱：「（檢
      問：請提示申○○購買大學詩鄉買賣契約書正本，分期付款表上的印章是何人
      所蓋？）答：這都是我們收錢的小姐所蓋的印章。有些是我姐姐張秀玲所簽的
      ，有些是用印章蓋的，那就是公司收錢的小姐蓋的，這是戊○○的章，也是我
      們的收款章，因為申○○買的土地、房子原來都是登記在戊○○名下。另外也
      有一些註明現金收訖，買賣契約有二份，來交錢時，我們只在買主的買賣契約
      上蓋章，如果房子是公司名字，我們會開公司的收據或發票。（辯問：賣房子
      的錢是何人收的？）答：打合同之前是銷售公司收訂金，後面則都是我姐姐及
      這些收款人員收的。（辯問：請提示審理卷內九十二年四月二日證據狀所附統
      一發票及收據影本，有何意見？）答：這是我們公司土地款用收據、建物用發
      票。土地款用戊○○名義，建物則用建商壬○○名義所開。（辯問：這張是否
      表示有實際繳款才會開給持有人？）答：是的，因為這是要報政府繳稅的資料
      。」（見九十二年十月十六日審判筆錄第三頁、第五頁），且由公訴人所提乙
      部分八十三號證物內之甲區銷售明細表所載，亦明確記載申○○所購得之房屋
      款項業已全部繳清，可知申○○業已完全繳足各期款項，並無拖欠。至於證人
      辛○於偵查中證稱：申○○有四百二十三萬元屋款未繳云云（見九十年八月二
      十二日偵訊筆錄），辛○先於調查局詢問時自承其並未經手申○○購買大學詩
      鄉之買賣，對於過程並不清楚等語，且辛○於偵查中所稱申○○未繳金額四百
      二十三萬元亦與事後檢察官起訴之金額二百二十五萬元不一，辛○前開錯誤之
      證言並無依據，不足採信。此外，公訴人除申○○自行提出之契約外，根本無
      任何證據證明申○○並未支出上開二百二十五萬元。
    (2)申○○係透過一般正常程序購買房屋，且購買價格合理，未獲得任何優惠：
      證人辛○於審理中到庭證稱：「（檢問：申○○他是透過何人向你買甲區的房
      子？）答：印象中他是經過賣房子的來買的，那時我們有管制銷售報表，報表
      上記載他是到現場看房子然後決定要買的。（檢問：你父親有無給申○○優惠
      ？）答：我只記得該房子賣一仟多萬，優惠多少我不知道，我父親沒有對我談
      過這件事。（辯問：你或你父親有無指示過你的員工或銷售公司任何人表示要
      對申○○或廖文皓的房子要優惠？）答：我沒有，我父親的話我不知道。（審
      判長問：本件房價是否為一一五五萬元？）答：是的，我認為這個價格合理。
      本件成本只有房子的造價，土地成本很低。（審判長問：假如買房子時將自備
      款提高二佰萬，而將價金降低八十萬，是否算是優惠？）答：自備款是前面拿
      的，一般我們會希望自備款拿得高，這樣對我們比較有利，所以我們自然希望
      客戶自備款交愈多愈好，所以如果客戶自備款能提高，總價我們減低，我們還
      是划算。如果後來客戶無法貸到應貸金額，我們還是會讓客戶無息分期付款，
      這樣就變成我們有損失。自備款多時，我們施工比較輕鬆。（審判長問：申○○將其自備款提高二百三十萬，總價金減少八十萬，這樣是否划算？）證人答
      ：當然不能減那麼多，不然公司會不划算，但還是有加減帳的問題，我不知道
      這是否有加減帳，例如有些客戶施工項目減少，所以我們要退錢給他。（審判
      長問：自己鋪地板及樓梯自己做，你們可以退多少錢？）答：因為本來地板、
      樓梯建材是花崗石，所以價格比較貴。（審判長問：申○○提高自備款二百三
      十萬，同時地板自己鋪、樓梯自己做，減八十萬元是否合理？）答：我無法答
      覆，因為我並不知道實際數字如何，我給的答案不公平。但是光地板大約可以
      扣二、三十萬元。（審判長問：提高二百多萬，減四十萬元，是否划算？答：
      一、二千萬元的房子少掉二、三十萬很正常，如果自備款提高二百多萬元，減
      價二、三十萬元算合理，但這是假設問題。（審判長問：當時花崗石一平方公
      尺需要多少錢？）答：包含材料、施工，平面的話一平方公尺約一、二千元，
      樓梯的部分就比較貴，因為有很多加工。（審判長問：以現有資料來看，加減
      帳可算到四十萬元嗎？證人答：有的，四、五十萬應該有。一平方公尺平面一
      、二千元，一坪大概五、六千元，所以四、五十萬元應該有。（審判長問：提
      示契約書附件，如果有加減帳，為何契約上沒有註明？又按照契約附件說明，
      只有玄關大門、室內樓梯面用花崗石，其餘都是磁磚，有何意見？）答：工地
      如果有更改的話，我們工地會另外寫個東西，不會註明在契約上。申○○那戶
      確實很早就說好某些部分不要做，但不要做什麼我不記得。（檢察官答：證人
      剛剛說他只與申○○見過一次面，如何得知這些事情？）答：因為沒有做的部
      分，我會簽到加減帳，所以我知道，庚○○買到的那戶，他的前手也是整戶沒
      有做。（檢問：如果要計算加減帳，以何名目？）答：我們會出示單據請客戶
      簽名。（檢問：加減帳部分是否在工地時才會確認？）答：是的。（檢問：為
      何你剛說加減帳是銷售公司處理的？）答：我剛剛講錯了，這是工地處理的，
      因為工地才有能力處理。（審判長問：扣掉七、八十坪的羅馬磁磚大概可減多
      少錢？）答：地板部分有磁磚、花崗石，樓梯部分地坪三層約十、五六坪，及
      扶手梯，磁磚一坪約一、二千元，花崗石一坪約六千元，詳細數字還是請申○○提出相關資料才能計算。（審判長問：加減帳部分是否需要壬○○同意？）
      答：不需要，這是工地就可以決定的事情。（辯問：依照你父親的作風，如果
      你父親以此房子作為優惠代價，是否在一二三五這邊就會先減價，而非在加減
      帳這邊動手腳？）答：我無法回答此問題，我只能從瞭解申○○這個房子在交
      屋時真的有要求加減帳，所以才改合同這件事情。（審判長問：提示乙二卷第
      七十七頁正面倒數第三行起己○○於調查局之筆錄，如果只是加減帳的問題，
      需要你父親同意嗎？）答：加減帳的部分不需要。因為這是工地在最後交屋時
      ，會提出加減帳，但申○○這件是在一開始就提出加減帳的問題，所以我有印
      象；購買之房屋是工地有人拿加減帳的紀錄給我看，讓我簽。」（見九十二年
      十月十六日審判筆錄第二頁、第三頁、第五頁、第七至第十一頁），可知申○○以配偶名義所承購台北縣新店市○○街一一號Ａ四房子係向代銷公司承購簽
      訂預售合約，並未透過任何特殊管道，而申○○所購買之價格合理，申○○並
      未獲得任何優惠，簽約後透過代銷公司提出增加自備款二成（約二百三十一萬
      元），工地刪除部分工程免做（包括二至四樓地板、二至四樓之花崗岩樓梯板
      、三樓浴室、廚房部分設備、停車場旁廁所均未施作），而由申○○自行辦理
      ，就增加自備款部分可價低二、三十萬元價金，地板自行施作可減帳二、三十
      萬元，樓梯自行施作可減帳四、五十萬元，是申○○當時要求將價金由一千二
      百三十五萬元降為一千一百五十五萬元，並無不合理之處。
  (八)另公訴人起訴書有諸多不實，為免誤會，玆分別駁斥如下：
    (1)有關七十七年十一月簽擬撤銷原計畫徵收用地，改由利用壬○○「景文工專學
      園及社區開發案」所闢建既成之安忠路段埋設水管，給予景文工專及大學詩鄉
      別墅自安康配水池進出水管直接接水之互惠藉口。而嗣後並未執行改沿安忠路
      埋管部分：
      1.於七十七年十月安坑配水池基本設計階段，地址鑑界時，因查知景文工專安
        忠路通路跨佔安坑配水池基地一隅，安坑配水池興建及管線埋設將致其安忠
        路幅變窄而阻礙通行，遂經七十七年十月五日設計簡報會議中主席裁示去函
        景文為該校侵占本處配水池用地協調進出道路使用土地事宜。復經景文工專
        籌備處函覆略以：「‧‧‧誤佔部分水源用地，實非本校有意，敬祈在不影
        響配水池安全情況下，准予維持原狀‧‧‧」，並允於興建配水池工程期間
        ，該校自當全力配合。而經土地股承辦人員林財發於七十七年十一月三日簽
        擬：「案屬技術及施工問題，移土建股簽核。」，因而由巳○○簽擬略以：
        「一、‧‧‧誤佔水源用地部分，經水池設計配置挪移，並不影響配水池安
        全與工程興建。二、該校願全力配合配水池工程，是擬利用安忠路埋設進出
        水管，原計畫徵收進出水管用地，擬撤銷，可節省徵收、興建工程費用。三
        、計畫方案擬俟核可後，再函邀該校協商勘定‧‧‧。」，案呈副總工程司
        癸○○加簽略以：「一、‧‧‧是否改走安忠路乙節，應就埋管加以比較後
        再行決定。二、如該校所闢道路同意本總隊利用作為施工時進出道路，可節
        省巨額施工便道之工程費‧‧‧。」，即意指路線之決定非僅考量可節省徵
        收、興建工程費用，率爾逕簽改沿安忠路，應就比較埋管成本後再行決定方
        案。巳○○遂依癸○○前開加簽之提示，以由安康路二段二六四巷口至配水
        池及沿安忠路至配水池路線二方案，就施工進出通路建設經費、埋管長度成
        本二項具體量化並列表分析（詳詳效益分析表），結果認以沿安忠路進出埋
        管較於原計畫案符合經濟效益，而再上簽陳各主管癸○○親核，層轉由申○○批定。是綜上以觀，自景文工專誤佔土地、評析比較工程效益、簽擬變更
        埋管路徑、召開會議協商，迄方案批定，行政程序簽呈一貫，各級承辦人員
        均表認可。且自七十七年十月迄同年十一月二十一日雙方協商安忠路既成道
        路作為埋管及配水池施工進出通道用，由記錄內容可知，該會議係以如改走
        安忠路既成巷道之方案，工程總隊同意不因興建埋設安坑配水池而阻斷出入
        該校之唯一出路，故當日會議根本未有給予景文專校及大學詩鄉別墅自安坑
        配水池進出水管直接接水之互惠結論，公訴人憑空得出該會議上根本未有討
        論之事項，並持此作為主張申○○於本件有所謂違背業務監督主管之職務，
        圖利景文專校等之基礎，自有嚴重之錯誤。至於會議中提及「預為考量設計
        進出管徑」，其已說明係作為「推估用水量需求」之目的，蓋該校既然係於
        配水池設計確定後始有用水需求，且學校用水人數自非一般住家可比擬，該
        校之用水自會對該地區原規劃之用水有重大影響，工程單位對此重大變數請
        求學校提供計畫作為推估用水量需求，有何錯誤？又為何即認為此屬互惠條
        件？公訴人就此部份之主張顯屬牽強。
      2.依前開七十七年十一月二十三日會議結論，確定改沿安忠路埋設配水池進出
        水管方案後，有關管線設計部分就交由設計科管線股負責辦理。嗣後並未執
        行改沿安忠路埋管，其方案變更轉折，主要是經實地測量結果，始發現安忠
        路有隆起陡坡，相較於配水池低水位為高，若由安忠路埋管。水將只能進、
        不能出，會造成配水池滯水，此亦據證人即當時管線股長甲○○於審理中供
        證明確可按（見九十二年十月二十三日審判筆錄）。至發展出第三方案，即
        借用部分景文工專私有之安忠路，作為施工進出道路，依原徵收土地埋設四
        百公釐之進出水管，以興建安坑配水池而言，這是對台北自來水處之最佳方
        案，並無衍生「接水」「互惠」之關係存在。且遍查公訴人提出之證據清單
        ，並未有任何有關工程總隊以並不存在之其他路線案，使景文專校取得工程
        總隊同意預留管線之公文之情形，蓋工程總隊是否同意預留接水口係以上開
        技術及時間作為考量依據，且改走安忠路案縱使事後未採行，惟工程總隊亦
        未以此為理由同意預留管線，公訴人將二者混為一談，不但依證據清單無法
        得其主張之結論，且與事實亦完全不符。
    (2)有關公訴人指稱明知更改安坑配水池進出水管埋設路線（原計畫埋管路線為安
      康路二段二六四巷），須依自來水法第八十八條向行政院上級主管機關報准變
      更設計，故意隱匿沒有作為部分：雖按自來水事業擴充、更換或拆除其主要設
      備時，應備具詳細計畫圖說報請主管機關核准。其有關水利法所規定有關水權
      、水源之水利建造物，並由主管機關核轉水利主管機關准之，自來水法八十八
      條固定有明文，然變更進出水管埋設路徑（由原計畫埋管路線改安忠路），應
      不屬該條所包含之內容，且變更路徑係基於配合地區實際發展，考量工程經濟
      效益所作路線調整，並不違背北水四期計畫規劃目標及設計準則。況按台北市
      政府與行政院權責劃分表「玖：公用事業部分—工作項目：自來水擴建計劃（
      計畫經費超過五億元以上）經市府核轉行政院核定」、自來水事業處工程總隊
      分層負責明細表（丙表）「工務項目及內容：新設管線管徑擬定計畫為總隊長
      核定決行權責」之規範，上項路徑調整，為總隊長核定決行權責，無須經市府
      核轉行政院核定。
    (3)有關自安坑配水池進出水管直接接水，將取用配水池預期二分之一以上之供水
      量，致造成安坑配水池無法達成預期功能及政策目標，損害安坑地區其他廣大
      地區區民公平用水之權益部分：
      1.配水池之主要功用在於調節一日之內配水量之時間性變化，及緩和設備故障
      　、枯水、水質事故等異常時對供水之影響，藉以減輕輸水以及上游各項設備
        之負擔，可以無需隨時間之變化而驟然增加供水量。
      2.配水池用於貯存必要水量，調節時間性配水變化。是被動調蓄，非主動供水
      　供應安坑地區之「最大需水量」。蓋影響配水池功能者，不在於自配水池單
        一進出水管接水，而是在於供水區域內日平均供水量是否滿足用戶需水量而
        定。當供需平衡之際，因用戶使用水量時段不同，於離峰時段用水較少，管
        網中多餘水量蓄積於高地配水池中，於下段尖峰時補充用。當需求大於供水
        之際，管網中無多餘水量可供蓄積於配水池（配水池是空池），無法發揮尖
        離峰調配水之功能。
      3.水處有責任滿足供水區域內之用水需求，當需求大於供給時，水處當積極擴
        充淨水場，生產足夠水量；增設加壓站提高揚程水壓。並挹注水量、水壓於
        供水區域，使其能滿足用戶需求。當供需平衡之際，配水池自然可發揮其調
        配水的功能。
      4.本案離峰時段安坑地區民眾用水滿足後，水由下面往上送時，管網中有流量
        每日最大量一萬零一百七十八噸水量流向配水池，足敷供應景文工專取用每
        日最大量一千九百噸，餘每日最大量八千二百七十八噸存蓄於配水池，供尖
        峰時段補充管網用水。尖峰時段按水力能量平衡方程式，各坡降點取用水量
        ，依水位高程開方成反比，計算（Q42 / Q18）=零點零四，證明「‧‧‧將
        取用配水池預期二分之一以上供水量致造成安坑配水池無法達成預期功能。
        」之說為誤。因此本件認定配水池功能之方式絕非如公訴人以一般加減水量
        之方式為之，而係十分專業之水利分析，申○○就此部份爭執之問題，前已
        製作立體之模型實地操作供法院參酌，該模型係以十分之一比例之模型製作
        ，即配水池之水管係四公分（實際係四百釐米），景文專校接水之管徑則為
        一點五公分（實際係一百五十釐米），而安坑配水池與安康新村之高差為二
        十四公尺，相當於建築物中一樓與八樓之關係，首先將配水池之水接通，由
        模型實際操作可知，依伯努利定律（1/2mv1平方+h1+p2等於1/2mv2平方+h2+
        p2，h1減去h2即兩地之高差為24公尺，相當於2.4公斤），由該模型操作之
        流程即可清楚了解，因上開說明中水壓之因素，因此縱使配水池之水開始流
        出時，全部流入四公分之水管，而一點五公分之水管則根本不會有任何水流
        入；而一點五公分之水管會有水流流進之情形，僅在四公分之水管端之用戶
        完全獲得滿足後（見被證六十一號照片二，即均已取得需求之水量，於照片
        二之部份以將四公分水管擋住作為四公分水管之用戶已完全獲得滿足），才
        會改由一點五公分水管（即本案景文專校之水管）出水，在此之前景文專校
        之部份根本不可能進水，足見公訴人於起訴書中主張以本案接水之方式，配
        水池出水時景文專校會先取走一半之水量云云，不但違反上開伯努利定律（
        即能量不滅定律），且與實際模型操作之結果完全不符，因此公訴人上開認
        定景文之接水口在前即優先取水，係根本不了解水利分析之錯誤言論。至於
        證人午○○九十年八月六日於調查局訊問時稱：「按相關水利數據而論，最
        大日時，景文等另取去一千九百CMD水量，自會使原先之壓力平衡狀態改變
        （按：需另自輸水幹管補入一千九百CMD水量，故無法維持五十公尺高程之
        水壓值），而「最大時」將從原先可供應之七千六百二十三CMD調節水量，
        先由景文取用二千八百五十CMD等，這些會對預期功能產生影響。」云云，
        顯與學理完全不符，且其所稱之「CMD」係指「每天有多少立方公尺」，為
        流量單位，因此根本不可能以該單位作為使用多少水量（體積）之標準，即
        流量CMD乘以時間等於體積，故證人午○○以CMD作為計算水量之單位即有重
        大錯誤，且有證人午○○於審理中亦到庭證稱其根本不了解水理分析之原理
        ，僅是依照調查局人員提供之資料而說明，筆錄所載非其說明，而係調查局
        人員之字載等語，即可證明公訴人就此部份未查明，即率爾引為安坑配水池
        會因景文專校接水而先使用一半水量之依據，顯然未盡查證之責。
      5.台北調查站函詢由安坑配水池出水管接水，是否影響調節供水乙節，台北自
    　  來水事業處亦答覆安坑地區供水穩定，該配水池尚能維持功能未受影響。
      6.配水池單一進出水管並無不得接用戶給水管之規定。查用戶從配水池進水管
        　接水水處早有類似案例，如新店配水池、內湖配水池、木柵指南里配水池
        、文化大學配水池、臥龍街黎和里配水池、北投第一配水池、大屯配水池等
        。以上案例均足以證明自配水池單一進出水管接水不會影響配水池預期之功
        能。揭櫫台北區自來水第四期建設給水工程計畫政策目標：乃「為銜接第三
        期計畫及配合以後人口之增加，提高自來水供水普及率，同時遵照中央政策
        以地面水源替代過度地下水之抽取，以防止地層繼續下陷」、另自來水法第
        一條開宗明義闡述：「供應充裕而合於衛生之用水，改善國民生活環境」，
        是以七十八年間工程總隊應景文工專申請於安坑配水池興建同時預留接水管
        件供日後接水之用，正是按前揭方針秉持服務便民的職志，應作為之必須行
        政，自非該當違背政策目標之訴。
      7.綜上所述，針對公訴人主張「依水利分析數據，若同意接水處分，如此接水
        將取　用配水池預期二分之一以上供水量，致造成安坑配水池無法達成預期
        功能及政策目標」之部份，遍查公訴人提出之證據清單，根本未有任何有關
        水利分析數據之文件，對照申○○前所提出相關證據及相關證人之證言，公
        訴人顯係空言認定本件供水量減少，公訴人所述之無理由可見一般。
    (4)有關公訴人指稱工程總隊並無受理個案申裝自來水之權責，「同意接水」是逾
      越西區分處主管事務權責乙節：
      1.七十八年十月二日景文工專籌備處在安坑配水池興建同時，來函請求自配水
  　　　池接水，並自設加壓設備輸水。工程總隊依自來水法第六十一條「自來水
        事業處有責任滿足供水區域內各用水戶之供水需求。」用戶接水點以供水
        管網供水壓力到達最近位置為原則。給水裝置之設計，應選擇適當裝置地
        點及經濟有效之最短配管路線工程技術上考量（時間上配合安坑配水池池
        體土建工程及進出管線施工時程，若須預為留設ψ二百ＭＭ丁字接水管件，
        時程上可以配合，空間上依自來水法第四十八條「自來水事業為預防供水發
        生故障，應有適當之備用供水能力，並應採取種種適當措施，儘量減少斷水
        之可能性與時間。」，「預留管線」即可節省日後接水時，再開挖、停水、
        斷管聯絡二次施工費用，同時也減少斷水的可能性及時間，係符合自來水法
        第四十八條之必要措施。供水能量水力分析：景文工專地處管線末端，尖
        峰用水之際校區恐有缺水之虞，因該校承諾接水點後輸水加壓設備自理，可
        彌補水處於管網末端尖離峰時段供水能量之不足，合於用水設備設計中「給
        水方式：應由用戶設置蓄水池自行間接加壓給水」之作業規範等理由，巳○○簽擬同意「預留管線」供該校接水之用，並無不當之處。
      2.安坑配水池進出水管預置ψ二百ＭＭ丁字接水管件，是預期景文工專申請接
        水時，為日後轄區分處施工給水外線管時，先於配合工進在接水點位置上的
        預留管措施，否則錯失配合預置埋管時機，日後就得再開挖、停水、斷管聯
        絡二次施工，徒耗資源，事倍功半，又惹民怨。預留管線是工程技術規範下
        必要的配合措施，現況供水管網中亦不乏多例。七十五年九月一日水西營給
        字第三九七三號函准景文工專學園區及社區開發建築計劃，採間接加壓供水
        系統供水。實是證明景文工專位在水處供水轄區，供水是自來水處的義務，
        且經轄區分處評析供水能力無虞，才同意該計畫開發許可。則工程總隊並無
        架空轄區分處審核『當地配水系統供水能力飽和尚未擴充，而暫緩新設用水
        戶之申請』接水權責。用戶申請裝接自來水，依建築法第七十三條之規定，
        必須取得使用執照，具合法建物資格後始得向轄區分處洽辦申請供水。工程
        總隊簽擬自安坑配水池增設ψ二百ＭＭ管線乙式，是在七十八年十月，當時
        景文工商尚在籌備設校，未取得使用執照，即便工程總隊當時在工程技術、
        施工時程配合上，函文同意「預留接水管件供該校日後接水之用」，亦無法
        供水。因「預留接水管件」沒有對外、直接發生「同意接水」之行政處分結
        果。日後景文工專仍經備齊接水申請書、建造執照、用水設備內線審查合格
        之設計圖說，於八十年六月十八日正式持件循申請接水作業程序，向西區分
        處申辦供水，則足以證諸工程總隊並無逾越本處供水科及西區分處接水審核
        權責。
    (5)有關公訴人主張申○○罔顧七十五年壬○○前揭開發案原經台北自來水事業處
      西區營業分處核准「自安康新村接水點間接加壓供水」方式，而簽擬同意就近
      逕自安坑配水池進出水管接水。圖利景文集團所需支出之設管、蓄水池、用地
      及加壓設備等費用部分：
      1.首須陳明者，係七十五年九月一日水西營給字第三九七三號函文，未知會工
        程總隊，故總隊無從知悉原核准從安康新村接水點之方案，此觀該函並無副
        本送工程總隊即明。
      2.七十五年間安坑配水池在內之輸配水管網尚未建置，接水點預定在安康新村
        山坡下地勢較低處供水壓力僅可到達之位置為適當。八十年安坑配水池竣工
        啟用，供水壓力增加可達安忠路段景文校區上，依用水設備設計、施工、檢
        驗作業規範一之三，給水方式（二）給水原則：「‧‧‧於水壓可達到之地
        點自行設置受水池」之規定，接水點位置當即配合供水管網完成而就近設至
        該處，此業經時任西區分處給水股股長子○○證詞明確可稽，足證接水點之
        變更，其所考量者乃對於工程之便利性及人民之受益，並非絕對不可變更。
        又依七十八年十月景文工專申請自來水用水設備內線設計圖，經水處供水科
        審查合格之接水點總表位置即設在安坑配水池旁，並從配水池出水管接水，
        益徵當時即使是供水科亦認以安坑配水池出水管接水為適當，則工程總隊所
        為是否妥當，亦不證自明矣。
      3.景文工商申請接水，接水點以最近供水管網為原則，即在安坑配水池出水管
        位置上。接水點位置符合規定，檢察官卻依七十五年原定安康新村山坡下接
        水點方案之成本經費，拿來與八十年安坑配水池供水管網建置完成後之合法
        （理）的接水點方案作比較，謂違法接水圖利景文節省了舖設管線及加壓設
        備等費用，致生損害於安坑地區其他廣大地區區民公平用水之權益。上述因
        為前提（接水點位置）假設錯誤，所以推演出來的結論（經費）亦差矣！且
        景文工專位於安坑地區，屬本處供水範圍，其用水權益一如安坑地區其他廣
        大地區區民均應公平保障，因此給予其接水並無不當甚明。何況依照前述諸
        多證人證詞得知水理上以在安康新村山坡下接水點接水，將會比在配水管接
        水更無缺水之虞，則在配水管接水之民眾究竟是否得利實亦見仁見智之觀點
        ，但無論如何，以便民為最大之取向應無違法之虞，檢察官將不同時期之不
        同情形做為圖利與否之比較，顯非恰當甚明。
      4.用戶接水點應以供水管網供水壓力到達最近位置為原則，此亦經證人癸○○
        於審理中證稱：「台北自來水事業處用水設備設計施工檢驗準則裡面好像有
        規定，規定用戶申請接水時，要選擇最靠近之接水點，這是防止我們人員故
        意刁難。」明確，足證接水點位置當就近移至配水池進出水管上，是符合用
        水設備設計準則，比較七十五年預定從安康新村山坡下接水點方案之成本，
        景文工專相對省下遠端埋管長度之經費為其應有權益，更為得主張之合法利
        益。
      5.查配水池接水至社區，管線成本費用由社區全額支付。本案非適用於自來水
        法六十五條所規範之配水管網無法到達的地區，無由依自來水法第六十五條
        ：「自來水事業為因應尚未埋設幹管地區個別自來水用戶需求，須增加或新
        裝配水幹管時，得按其成本向個別用戶收取二分之一以下之補助費」支付補
        助費。
    (6)有關八十年三月申○○明知景文工專未提供土地，但為遂行圖利壬○○之目的
      ，行文檢附七十七年十一月之土地協調會議結論及七十八年十月總隊同意預留
      管線接水函，移景文工專申請接水案轉西區分處承辦。致使西區承辦員丙○○
      誤認景文工專因提供配水池土地，故特案簽准接水部分：
      1.查工程總隊八十年三月二十日水工設字第一六三五號函，並未如起訴書第十
        九頁）所言「檢附上開土地協調會議結論及同意預留管線接水相關文件」，
        並無如檢察官推認工程總隊意圖誤導西區分處「承辦人丙○○誤認景文工專
        因提供土地特案核准接水」。其實該函僅將景文工專來文請求協助解決接水
        之技術問題，因接水業務為轄區分處職權，移文轉西區分處研辦而已，並未
        檢附任何其他附件，此於前文已然敘明茲不復贅述。
      2.檢方以西區分處誤以景文工專因提供配水池土地，故推認工程總隊以「特案
        簽准」於安坑配水池進出水管直接接水，是該分處對於全案事件的昧知、對
        於主管事務故意忽視營業章程中相關接水之規定（例如一百五十公厘以上之
        管徑，應做水力分析並送總處供水科再覆核，參見被證六）及自身應負審查
        權責，是卸責之詞。況景文工專也無需提供土地供水處興辦配水池使用，以
        期約本處同意供水。因為滿足供水區域內各用水戶之供水需求，是水處的責
        任。景文工專依法取得本處供水之開發許可，是合法建物，其請求供水，水
        處不得拒絕。
      3.景文工專接水過程中，工程總隊所提供之函文七十八年十月六日水工設字第
        七二三三號函提供「同意預留管線供景文接水之用」之函文，僅表示可配合
        工程總隊工程進行，預置接水管件之技術意見（已如前述），並非核准同意
        接水的「行政處分」。工程總隊八十年三月二十日水工設字第一六三五號函
        ，僅係將景文工專請求協助解決技術問題，轉西區分處研辦，未加註任何意
        見。又工程總隊八十年五月十日之便箋及附圖仍是提供技術意見，供西區分
        處參考，屬機關內內部文件，對外不具任何效力，前述三函並未有「特案核
        准」之主張及函件。
      4.同意預留管線供該校接水之用，非基於『景文工專提供配水池用土地』之互
        惠情事，是依自來水法第六十一條「水處在其供水區域內，對於請求供水者
        ，不得拒絕」，及為配合工程若及時可行，避免未來接水，施工、斷管停水
        二次施作的資源浪費。
      5.起訴要旨略以：景文工專未提供配水池用地，前製作土地協商紀錄是製作不
        實互惠假象，以掩護違法接水之不正當性乙節，實肇因於丙○○八十年十一
        月二十一日簽文：「景文工專接水係因該校提供配水池土地以特案簽准」誤
        導所致。因丙○○根本就不清楚景文工專是否提供土地乙事（見偵查乙四卷
        第五頁及第八十五頁背面），簽文中提供土地乙文，毫無根據。
      6.八十一年二月二十一日丙○○於承辦大學詩鄉接水案簽文：「經查當初該校
        接水係工程總隊專案簽報核准（附影本）」，按該影本即為七十八年十月六
        日水設字第七二三三號「同意預留管線供該校接水之用」函，查偵訊筆錄檢
        方也直指該函文中，並未論及提供土地乙事。又證諸工程總隊經手本案人員
        ，皆稱未有景文提供土地互惠情事，故前項推論「製作土地協商紀錄是製作
        不實互惠假象，以掩護違法接水之不正當性」實是偏見及預斷。
      7.又工程總隊與西區營業處係平行單位，並無上下位階之分，西區營業處縱然
        參考工程總隊所提供者之預留接水口之工程專業意見，惟是否能接水仍應由
        西區營業處通盤考量，並非工程上可行即等同於已完成接水之全部考慮條件
        ，因此工程總隊既然無權力指揮西區營業處，且其函件僅敘述預留接水口之
        專業意見，而由西區營業處核准景文專校接水之管徑（一百五十公厘）更與
        工程總隊當時同意預留接水口之管徑（二百公厘）完全不同，更足以證明西
        區營業處當時係獨立考量景文專校之接水申請，與工程總隊完全無關，故針
        對景文專校申請接水案，西區營業處核准縱有違法，並非工程總隊越俎代庖
        所為之結果，而係西區營業處該單位自己之意見，公訴人如何能以此即認西
        區營業處誤認之故，彷彿西區營業處之功能僅為「來文照轉」而無自行判斷
        之能力，惟縱使該單位公務員素質低落，但又與申○○所屬之工程總隊何干
        ？申○○既未干預西區營業處專業之判斷，更未主導景文專校接水申請之任
        何流程，何能將其他單位自主認定之結果歸咎於申○○？
    (7)有關八十一年四月間大學詩鄉社區申請接水，水處以「比照」前案可循，未針
      對接水方式、配水池設計功能及安坑地區居民用水權益等問題形成討論，致使
      壬○○之大學詩鄉別墅用水申請案獲得同意部分：
      八十一年四月間，大學詩鄉社區向西區分處提出「比照」景文工專由安坑配水
      池直接接水申請案，當時安坑配水池工程已完工結案，有關大學詩鄉之接水工
      程總隊僅於西區分處簽辦過程中簽會工程總隊時表示「如由安康配水池進出水
      管接水，恐有缺水之虞，用戶須有足夠之蓄水池」並於八十一年四月二十二日
      由供水科正工程司許萬召集有關單位現勘時，指派幫工程司張棟年參與會勘外
      ，從未涉入，因此供水科及西區分處簽報當時之副處長洪名梓代表處長賴騰鏞
      核准「大學詩鄉」接水案，完全與工程總隊無涉。
    (8)綜合分析：檢察官前述七項指控，應為檢察官將「大學詩鄉接水案」承辦人
      「丙○○」誤認為「景文工專接水案」之承辦人。欠缺對水理分析之專業智
      能，誤將水流之立體關係視為平面關係，忽略影響水流之主要能量「高低差所
      產生之位能」所致。對接水業務之流程及「核准認可」接水之要件缺乏了解
      。誤解自來水法第八十八條之內容所致。經前述分析，該七項指控，毫無具
      體實證，應不得作為起訴之依據。
  (九)申○○處理公文均依規定程序辦理，無任何收賄事實，再就形式上而言，本件公
    訴人縱有所懷疑，惟本案中工程總隊所有對外公文、會議及表示技術上之意見均
    係由巳○○層層核簽，並經各級主管同意，如果有弊端者（此為假設之前提，申
    ○○仍否認之），為何除申○○及巳○○外，其他主管均無責任？另經申○○閱
    覽扣案之大學詩鄉銷售日報表等證物後，赫然發現證八十三號之銷售日報表，依
    照該銷售日報表等資料亦無任何申○○未繳清房地價金之記錄，且由公訴人所提
    八十三號證物內之甲區銷售明細表明明已記載Ａ四價款一千一百五十五萬元已全
    部繳清，公訴人卻反而將該有利於申○○之證物列為起訴主張申○○受賄證物之
    一？不知公訴人如何解讀其證明力？其又如何證明申○○未繳清餘款，此既為公
    訴人未舉證證明，當然係申○○有利之證物，檢察官反引為對申○○不利之證物
    ，其繆誤之處不言可喻。
  (十)結論：
    (1)對於主管事務：工程總隊依台北自來水事業處組織規程、台北自來水事業處營
      業章程及台北自來水事業處分屬負責明細表，無權決定景文工專及大學詩鄉「
      核准認可接水業務」。
    (2)對於執行職務：安坑配水池興建中所採取之方案為：
      1.ψ四百ＭＭ進出水管，依原徵收土地埋設，施工道路則因景文工專提供部分
      　土地，節省闢建施工道路費用，係對台北自來水事業處之最佳結果。
      2.安坑配水池土建工程興建時，工程總隊同仁，簽擬在時程上若可配合，同意
      　在配水池出水管預留「ψ二百ＭＭ接水管件」，係依職權可行使事項，何況
        最後「因時間上未能配合亦未施作」。
      3.對於執行職務法律（令）依據為自來水事業有責任滿足供水區域內各用水戶
      　供水需求。（自來水法第六十一條），配水池進出水管是配水管網一環，可
        供用戶申接給水外線，用戶接水點以供水管網供水壓力到達最近位置為原則
        。按給水裝置設計應調查接水點附近配水管配置、水壓及供水能力，選擇經
        濟的配管線路及適當裝置地點。（用水設備設計、施工、檢驗作業規範（八
        十年版），而「預留接水管件」，是減少斷水之可能性及時間之必要措施。
        (自來水法第四十八條)
    (3)「預留接水管件」也是在工程技術規範下的允許必要措施。（台北自來水事業
       處辦理配水管改善工程作業要則）
    (4)對於執行職務程序：依景文工商籌備處來文，由巳○○承辦公文，簽擬方案由
      各級承辦人員（承辦人、股長、科長、副總工程司、總工程司、副總隊長），
      層層核轉，並無簽註任何不同意見，始予批准，執行職務行政程序正當。
    (5)檢視執行職務結果及成效，無違國家法益，對水處有利：
　　　1.安坑配水池依北水四期計畫執行建置完成。
　　　2.以安忠路為施工進出道路，節省巨額施工便道工程費用。
　　　3.簽擬預留接水管件，節省日後（再開挖、停水、斷管聯絡）二次施工費用，
    　　並減少斷水可能性及時間。
    (6)按公務人員所為之圖利行為，必須係違背法令之行為，始足當之。惟有具體指
      明執行職務違法，方能進一步判斷是否有不法利益之意圖。檢察官以貪污圖利
      罪起訴，應以明知違背法令，須有圖利之故意及實際圖不法利益之行為，因而
      獲利者為構成要件。
    (7)申○○所購得之大學詩鄉房子，價格合理，價款付清，並無任何對價利益，己
      ，無為自己圖取不法利益之故意及意圖，更遑論獲利。
    (8)於起訴違法部分，應以執行職務違背法令始足當之。申○○在辦理安坑配水池
      及其進出水管過程中，本於職責，依據專業智能：考量工程效益，批准研究
      取道安忠路埋設管線可行性（後來因技術不可行，未採用）批准配合安坑配
      水池施工及時預置接水管件，均由各級承辦人員核轉，均未簽註不同意見，文
      件、紀錄俱在，行政程序正當，無執行職務之違法。
    (9)再就圖利景文工專獲利乙節，當該校取得使用執照，具合法建物資格時，依程
      序申請接水，水處就必須滿足其供水需求，並至供水管網水壓可達到之最近點
      接水。景文工專而今所獲得者其接水條件遠不如安康新村平地民眾，應無特權
      ，亦不會影響安康地區民眾用戶之權益及供水公平之情事。是一般性平等待遇
      ，非特殊不法利益，且該接水案亦非工程總隊核准之事項，工程總隊根本無圖
      利景文工專之可能。
    (10)公務人員執行職務給予人民合法利益本屬正常之事，而圖利行為之處罰，係在
      規範公務人員圖私人不法之利。申○○在職工程總隊期間奉公守法，勇於任事
      績效卓著，不但順利完成北水四期供水計劃，大幅改善大北台地區之供水問題
      ，自八十一年起，大台北地區，從未因工程施作不足或不良而限水，雖不敢居
      功，但確是大家公認之事實，在景文工專接水案，本諸職責依景文工專籌備處
      陳情來文，無意圖私利，所考量的對象是建校完成後全校壹萬多名師生用水需
      求，盡到公務人員積極行政，為民服務之宗旨、以謀大眾多數人之利益。被告
      執行職務未涉及違法、無圖私利，檢察官控訴貪污圖利罪責，理由及事證不備
      。
  (十一)綜上所述，申○○並無任何貪污治罪條例第四條第一項第五款或第六條第四款之
  　獲取不法利益及違背法令犯行。
二、巳○○辯稱
  (一)要旨：
    (1)按自來水事業在其供水區域內，對於請求供水者，非有正當理由，不得拒絕，
      自來水法第六十一條第一項定有明文，揭示自來水事業負有供水之義務。次按
      現場勘查時，除實際測量製作草圖外，還應調查下列事項選擇經濟的配管線
      路及適當裝置地點，台北自來水事業處用水設備設計、施工、檢驗作業規範著
      有明文（見巳○○於九十二年十月十六日所提證據清單十五之六）。第按表位
      應勘酌現場情形妥適設置，一般原則規定如下：設於建築線內沿且與配水管
      距離最短者，台北自來水事業處用戶表位設置原則第二條第四項亦有規定。（
      見巳○○於九十二年十月十六日所提證據清單十八之十二）
    (2)另觀諸八十三年五月十八日北市水總隊字第五三六一號函所示：「‧‧‧本重
      劃區若於八十八年以後再行申請接水則可由本處陽明山第一配水池辦理接水，
      另若於八十八年底前申請接水則其接水點必須改至至善路、仰德大道口辦理接
      水，‧‧‧。」足徵依據台北自來水事業處情事變更之先例，由於客觀環境的
      變遷，如設置配水池，將導致影響接水點的位置亦隨之改變。（見巳○○於九
      十二年十月十六日所提證據清單十二之五）
    (3)按自來水事業為預防供水發生故障，應有適當之備用供水能力，並應採取種種
      適當措施，儘量減少斷水之可能性與時間，自來水法第四十八條定有明文。次
      按改善配水管時，配水支管及給水外線之整理與改裝應一併設計在內，以減少
      給水外線長度及漏水機會，必要時得將給水外線一併抽換，費用由本處負擔，
      倘經費不足無法一併設計埋設配水支管，應設計預留管並延伸二、三支直管，
      將巷口給水外線數量核對後暫時匯集其上，俟埋設配水支管時再將給水外線分
      別由門前改裝，台北自來水事業處辦理配水管線改善工程作業要則第五條亦有
      規範明文。（見巳○○於九十二年十月十六日所提證據清單十八之二十二）
    (4)巳○○於七十七年間，對景文工專誤佔安坑配水池用地乙案，為顧及學校師生
      出入，評估經濟效益，簽擬變更路徑，節省闢建施工道路之巨額工程費用，於
      於水處有利，未違背經營判斷法則，而安坑配水池之進出水管經被告簽擬改走
      「安忠路新方案」，係依自來水事業處工程總隊分層負責明細表（丙表）之核
      定權責規範行政，並未違背法令。
    (5)安坑配水池依北水四期計畫執行建置完成，安坑地區供水穩定，工程總隊簽擬
      預留接水管件並無獨厚特定私人以致有損安坑地區居民公平用水權益。
    (6)依用水設備設計、施工、檢驗作業規範：景文工專接水點位置就近移至配水池
      進出水管上，沒有不法利益的存在。
    (7)大學詩鄉別墅接水事宜（包括會勘、簽辦、審查），均為西區分處經辦核准，
      巳○○均未涉入，亦非該當主管或監督接水事務之行為構成要件，無由圖自己
      或其他私人不法利益之作為。
    (8)巳○○當時為最基層之公務員，簽擬意見均經股長、科長、副總工程司、總工
      程司、副總隊長、總隊長層層核閱，簽核程序完備，並無與申○○有何犯意聯
      絡或謀議之事。且巳○○僅是最基層公務人員，安份守已，與壬○○素未謀識
      ；家世清白，不營私利、不攀權貴，也未在大學詩鄉購屋置產、收受賄賂，並
      無圖利於壬○○之動機及意圖。
  (二)經檢視巳○○主管事務簽辦結果及執行情形：
    (1)安坑配水池依北水四期計畫執行建置完成。
    (2)安坑配水池工程施工中，取道安忠路進出，節省闢建施工道路之巨額工程費用
      。
    (3)簽擬及時預留接水管件，節省日後（再開挖、停水、斷管聯絡）二次施工費用
      ，並減少斷水可能性及時間。（惟奉批示，管線另案配合設計。移案設計科管
      線股辦理。）
    (4)「預留接水管件」行為非該當「同意接水」之結果。行為與結果之間，尚須經
      過供水科給水內線審查合格暨西區分處審核用戶申請接水書件、設計施工給水
      外管、用水裝設施檢合格，始得開啟供水。
    (5)「預留接水管件」並沒有對外、直接發生「同意接水」之行政處分結果。
    (6)「預留接水管件」是為避免斷水二次開挖，對內減少施工介面之必要措施。
    (7)工程總隊僅就技術上提供意見，故巳○○之「技術上同意」並非等同於行政程
      序上之核准。景文工專及大學詩鄉同意接水事宜，是由本處供水科自來水用水
  (三)巳○○在本案中所為之職務上行為，並無違國家法益、且對自來水處有利：按圖
    利罪係屬結果犯，應以明知違背法令，且有圖利之故意及實際圖不法利益之行為
    ，因而獲利者為構成要件，始足當之。本案雖經工程總隊技術上同意在安坑配水
    池進出水管預留接水丁字管，惟供管線股參考後自始至終從未實際執行，並不該
    當結果犯。另巳○○主觀上並無為自己圖取不法利益之故意及意圖，更遑論獲利
    ，對於起訴明知違法部分，應以執行職務違背法令始為該當。巳○○在承辦案件
    中，基於土木建築專業、評估工程效益供長官比較，簽擬方案俱依相關自來水法
    規、營業章程、設計施工作業規範行政，並未違背法令及經營判斷法則。且係按
    景文工專來函簽陳各級長官親核批示，行政程序洵屬完備正當，客觀上亦無實施
    違背法令之行為。
  (四)公務人員執行職務考量人民利益本是正常之事，而圖利行為之處罰，係在規範公
    務人員圖私人不法之利。巳○○在職期間，奉公守法無意貪圖私利，本諸職責依
    景文工專籌備處陳情來文行政，所考量的對象是建校完成後全校一萬多名師生用
    水需求，盡到基層公務人員當為之積極行政，謀大眾多數人之利益而已。主觀上
    沒有為自己或其他私人圖取不法利益之犯意，客觀中沒有違背法令之行為，蓋有
    無貪污情事，須依證據認定，不得僅以擬制推測，可能取得利益之結果，遽行臆
    測被告自始即有與申○○有概括聯絡，而謀議共同圖利他人之犯意。公訴人控訴
    貪污圖利罪，理由及證據殊嫌不備。
  (五)公訴意旨以申○○與巳○○為圖利於壬○○之犯意聯絡，而「謀議」違法自安坑
    配水池進出水管接水之訴內容，謹依事實及證據分述答辯如下：
    (1)有關七十七年十一月簽擬撤銷原計畫徵收用地，改由利用壬○○「景文工專學
      園及社區開發案」所闢建既成之安忠路段埋設水管，給予景文工專及大學詩鄉
      別墅自安坑配水池進出水管直接接水之互惠藉口，而嗣後並未執行改沿安忠路
      埋管乙節，詳予說明整個經過情形：
      1.七十七年十月安坑配水池基本設計階段，地址鑑界時，查知景文工商安忠路
      　通路跨佔安坑配水池基地一隅，安坑配水池興建及管線埋設將致其安忠路幅
        變窄，而阻礙通行。七十七年十月五日設計簡報會議中主席裁示：去函景文
        為該校侵占本處配水池用地協調進出道路使用土地事宜。（見巳○○九十二
        年十月十六日所提證據清單一之二）
      2.景文工商籌備處覆函略以：「‧‧‧誤佔部分水源用地，實非本校有意，敬
        祈在不影響配水池安全情況下，准予維持原狀‧‧‧」，並允於興建配水池
        工程期間，該校自當全力配合。（見巳○○九十二年十月十六日所提證據清
        單一之三）
      3.七十七年十一月三日土地股承辦員林財發接上開文簽擬：案屬技術及施工問
      　題，移土建股簽核。巳○○簽擬略：「一、…誤佔水源用地部分，經水池設
        計配置挪移，並不影響配水池安全與工程興建。二、該校願全力配合配水池
        工程，是擬利用安忠路埋設進出水管，原計畫徵收進出水管用地，擬撤銷，
        可節省徵收、興建工程費用。三、計畫方案擬俟核可後，再函邀該校協商勘
        定‧‧‧。」（見巳○○九十二年十月十六日所提證據清單一之五）
      4.案呈癸○○加簽略以：「一、‧‧‧是否改走安忠路乙節，應就埋管加以比
        較後再行決定。二、如該校所闢道路同意本總隊利用作為施工時進出道路，
        可節省巨額施工便道之工程費‧‧‧。」意指：路線之決定非僅考量可節省
        徵收、興建工程費用，率爾逕簽改沿安忠路，應就比較埋管成本後再行決定
        方案。奉總隊長申○○批示依癸○○意見辦理。（見巳○○九十二年十月十
        六日所提證據清單一之六）
      5.被告依癸○○簽中提示，以由安康路二段二六四巷口至配水池、及沿安忠路
        至配水池路線二方案，比較１、施工進出通路建設經費２、埋管長度成本，
        具體量化並列表分析 (詳效益分析表)。結果以沿安忠路進出埋管較於原計
        畫案符合經濟效益。上簽陳各主管親核 (亦包括癸○○在內)，奉總隊長批
        定。（見巳○○九十二年十月十六日所提證據清單一之七）
      6.景文工專籌備處為建校及爾後師生通行出入，請求維持通路原狀；水處在辦
      　理用地徵收歷時經年，工程遲未開工，為謀工程進度、施工便利，考量經濟
        效益的前提下，協議改沿安忠路埋管及施工進出。綜觀其上，自景文工專誤
        佔土地、評析比較工程效益、簽擬變更埋管路徑、召開會議協商迄方案批定
        ，行政程序簽呈一貫，各級長官均表認可。且自七十七年十月迄同年十一月
        二十一日雙方協商安忠路既成道路作為埋管及配水池施工進出通道用，期間
        未涉及景文工專申請接用自來水情事，自無給予自安坑配水池進出水管直接
        接水之互惠藉口。
      7.七十七年十一月二十三日確定改沿安忠路施工進出、埋管方案後，有關管線
        所提證據清單一之十）嗣後並未執行改沿安忠路埋管，期間方案的變更轉折
        ，因非巳○○主管事務，致不知悉。其後查七十九年安忠路段管線詳細設計
        之際，實地測量結果，始發現安忠路有隆起陡坡，相較於配水池低水位為高
        ，會造成配水池滯水，致發展出第三方案：即借道安忠路施工進出，依原徵
        收路段埋管。故仍有徵用土地之需，終未撤銷徵收而按原計劃辦理之。
    (2)有關明知更改安坑配水池進出水管埋設路線（原計畫埋管路線為安康路二段二
      六四巷），須依自來水法第八十八條向行政院上級主管機關報准變更設計，故
      意隱匿沒有作為乙節：更改進出水管路徑（由原計畫埋管路線改安忠路），是
  　　基於配合地區實際發展，考量工程經濟效益所作路線調整，並不違背北水四期
      計畫規劃目標及設計準則。按台北市政府與行政院權責劃分表「玖：公用事業
      部分—工作項目：自來水擴建計劃（計畫經費超過五億元以上）經市府核轉行
      政院核定」；及自來水事業處工程總隊分層負責明細表（丙表）「工務項目及
      內容：新設管線管徑擬定計畫為總隊長核定決行權責」之規範，上項路徑調整
      ，為總隊長核定決行權責，無須行政院核定。（見巳○○九十二年十月十六日
      所提證據清單十五之一之二）
    (3)有關自安坑配水池進出水管直接接水，將取用配水池預期二分之一以上之供水
      量，致造成安坑配水池無法達成預期功能及政策目標，損害安坑地區其他廣大
      地區區民公平用水之權益乙節：
      1.配水池之主要功用在於調節一日之內配水量之時間性變化，及緩和設備故障
    　　、枯水、水質事故等異常時對供水之影響，藉以減輕輸水以及上游各項設備
        之負擔，可以無需隨時間之變化而驟然增加供水量。
      2.配水池用於貯存必要水量，調節時間性配水變化。是被動調蓄，非主動供水
    　　供應安坑地區之「最大需水量」。蓋影響配水池功能者，不在於自配水池單
        一進出水管接水，而是在於供水區域內日平均供水量是否滿足用戶需水量而
        定。當供需平衡之際，因用戶使用水量時段不同，於離峰時段用水較少，管
        網中多餘水量蓄積於高地配水池中，供下段尖峰時補充管網用水。當需求大
        於供水之際，管網中無多餘水量可供蓄積於配水池（配水池是空池），無法
        發揮尖離峰調配水之功能。
      3.水處有責任滿足供水區域內之用水需求，當需求大於供給時，水處當積極擴
    　　充淨水場，生產足夠水量；增設加壓站提高揚程水壓。並挹注水量、水壓於
        供水區域，使其能滿足用戶需求。當供需平衡之際，配水池自然可發揮其調
        配水的功能。（見巳○○九十二年十月十六日所提證據清單十三）
      4.尖峰時段按水力能量平衡方程式，各坡降取用水量，依水位高程開方成反比
      　，計算（Q42 / Q18）=零點零四○．○四，惟離峰時段景文工專自有的蓄水
        池即已儲滿由配水池多出來之用水，到了尖峰時段根本不需從安坑配水池取
        水，連百分之四都不需要，證明「‧‧‧將取用配水池預期二分之一以上供
        水量致造成安坑配水池無法達成預期功能。」之說為誤。配水池尖峰時段補
        充供水區域需水量之分配，非如起訴書內容指稱以一般加減量之方式，公訴
        人誤認水量分派為平面關係，實際上影響水流主要因子係「高低差所產生之
        位能」所致，是為立體關係。（見巳○○九十二年十月十六日所提證據清單
        五之水理分析）
      5.景文工專學園區及社區開發計畫於七十三年獲台北縣政府許可開發，其中提
        供將來學校及學園社區自來水工程計畫（計畫最大日需水量為千九百ＣＭＤ
        ），早經水處西區分處七十五年九月一日水西營給字第三九七三號函核准在
        案。查目前景文工專每日使用水量（三九六ＣＭＤ），遠少於核定之規劃供
        水量，現況供水且容有餘裕，安坑地區無缺水之虞。況台北調查站函詢由安
        坑配水池出水管接水，是否影響調節供水乙節，台北自來水事業處亦答覆安
        坑地區供水穩定，該配水池尚能維持功能未受影響」。（見巳○○九十二年
        十月十六日所提證據清單十六之二）
      6.配水池單一進出水管並無禁止接用戶給水管之規定。查用戶從配水池進水管
        接水水處早有類似案例，如新店配水池、內湖配水池、木柵指南里配水池、
        文化大學配水池、臥龍街黎和里配水池、北投第一配水池、大屯配水池等，
        故自配水池單一進出水管接水不會影響配水池預期之功能。（見巳○○九十
        二年十月十六日所提證據清單十四之一）
      7.揭櫫台北區自來水第四期建設給水工程計畫政策目標：乃『為銜接第三期計
    　　畫及配合以後人口之增加，提高自來水供水普及率，同時遵照中央政策以地
        面水源替代過度地下水之抽取，以防止地層繼續下陷』、另自來水法第一條
        開宗明義闡述：『供應充裕而合於衛生之用水，改善國民生活環境』，是以
        七十八年間工程總隊應景文工專申請於安坑配水池興建同時，預留接水管件
        供日後接水之用，正是按前揭方針秉持服務便民的職志，應作為之必須行政
        ，自非該當違背政策目標之訴。
      8.犯罪事實乙—二、‧‧‧依據水利分析數據，可在「民國八十年」完工啟用
        後，達「最大時」供水量每日四四八三噸，足敷供應安坑地區之最大需水量
        ‧‧‧（起訴書第十六頁第十二行）則有下列錯誤：
        時間數據的錯誤：八十年配水池完工啟用後，最大時供水量為七千六百三
          十二噸（見巳○○九十二年十月十六日所提證據清單五之三之二）；供水
          量每日四千四百八十三噸數據，實係七十四年水利分析資料，起訴事實中
          引據錯誤。（見巳○○九十二年十月十六日所提證據清單五之四）
        錯將管路中之流量比擬為配水池體積總量：起訴書錯誤引用七十四年最大
          時供水量每日四千四百八十三噸，並比較「景文工專建校及學園社區自來
          水工程計劃報告書」最大時需水量二千八百五十噸（見巳○○九十二年十
          月十六日所提證據清單一之九之五），致有推論『如此接水將取用配水池
          預期二分之　一以上供水量』之違誤。按最大日供水量指係一年之內最大
          一日供水量；最大時供水量指最大日當天之最大時供水量而言，上項數據
          俱為管線內瞬間流量（計量單位：ＣＭＤ）非配水池體積總量（計量單位
          ：Ｍ三方）。
        以單點瞬間最大時流量，推演為全日水理情況，有以偏概全之違誤：水場
          加壓站出水量一般以最大日為準，整日以相同之能力出水，而供水區域內
          用水則依時間有尖峰（即最大時用水量）及離峰（最小時用水量）之別。
          用水離峰時段供水區域需水量小於淨水場加壓站出水量，多餘的量向上流
          入配水池蓄積；而用水尖峰時段需求大於出水量，供水區域不足之量由配
          水池向下補充。配水池配水管流一日之中有尖離峰時間之別，有進出流方
          向之分。非單以瞬間最大時用水量、流向，就可驟然推斷全日水理供需情
          形。本案離峰時段（最小時用水量）景文工專自有蓄水池即已儲滿備用，
          到了尖峰時段（最大時用水量）根本不需要從配水池流下之量中取水。
      9.再查景文專校目前每日使用水量三九七噸（詳附證：景文技術學院抄表資料
        ），假設在安坑廣大地區供水均滿足無虞，獨該校缺水的極端情況下，最多
        也僅僅取用四千噸配水池總量十分之一的水量。公訴人率爾指稱安坑配水池
        會因景文專校接水而優先使用一半水量，顯有未盡查證之責。
    (4)有關工程總隊並無受理個案申裝自來水之權責，「同意接水」是逾越西區分處
      主管事務權責乙節：
      1.七十八年十月二日景文工專籌備處在安坑配水池興建同時，來函請求自配水
        池接水，並自設加壓設備輸水。巳○○承辦來文，依下列考量：適法性：
        自來水事業處有責任滿足供水區域內各用水戶之供水需求。（自來水法第六
        十一條）用戶接水點以供水管網供水壓力到達最近位置為原則。給水裝置之
        年十月十六日所提證據清單十五之六）工程技術上考量：時間上：為配合
        安坑配水池池體土建工程施工同時，及時於接水點預為留設出水管之ψ二百
        ＭＭ丁字接水管件。空間上：節省日後接水時，再開挖、停水、斷管聯絡二
        次施工費用，同時也減少斷水的可能性及時間。供水能量水力分析：景文工
        專地處管線末端，尖峰用水之際校區恐有缺水之虞，因該校承諾接水點後輸
        水加壓設備自理，可彌補水處於管網末端尖離峰時段供水能量之不足，合於
        用水設備設計中『給水方式：應由用戶設置蓄水池自行間接加壓給水』之作
        業規範。基於以上理由，簽擬適時預留管線同意供該校接水之用。（見巳○○九十二年十月十六日所提證據清單六之二之四）
      2.安坑配水池進出水管預置ψ二百ＭＭ丁字接水管件，是預期景文工專申請接
        水時，為日後轄區分處施工給水外線管時，先於配合工進在接水點位置上的
        預留管措施。否則錯失配合預置埋管時機，日後就得再開挖、停水、斷管聯
        絡二次施工，徒耗資源，事倍功半，又惹民怨（被證一：為避免停水…可由
        配水管裝設分支丁字管…之不斷水接管施工方式）。預留管線是工程技術規
        範下必要的配合措施，現況供水管網中亦不乏多例。（見巳○○九十二年十
        月十六日所提證據清單十四之二供水管網中之預留管例）
      3.七十五年九月一日水西營給字第三九七三號函准景文工專學園區及社區開發
        建築計劃，採間接加壓供水系統供水。實是證明景文工專位在水處供水轄區
        ，供水是自來水處的義務，且經轄區分處評析供水能力無虞，才同意該計畫
        開發許可。則工程總隊並無架空轄區分處審核『當地配水系統供水能力飽和
        尚未擴充，而暫緩新設用水戶之申請』接水權責。（見巳○○九十二年十月
        十六日所提證據清單六之一）
      4.用戶申請裝接自來水，依建築法第七十三條之規定，必須取得使用執照，具
        合法建物資格後始得向轄區分處洽辦申請供水（見巳○○九十二年十月十六
        日所提證據清單見九十二年十月十六日證據清單九之一至九之七用戶申請接
        水作業流程）。工程總隊簽擬自安坑配水池增設ψ二百ＭＭ管線乙式，是在
        七十八年十月，當時景文工商尚在籌備設校，未取得使用執照，即便工程總
        隊當時在工程技術、施工時程配合上，函文同意預留接水管件供該校日後接
        水之用，亦無法供水。因「預留接水管件」沒有對外、直接發生「同意接水
        」之行政處分結果。日後景文工專仍經備齊接水申請書、建造執照、用水設
        備內線審查合格之設計圖說，於八十年一月正式持件循申請接水作業程序，
        向西區分處申辦供水，則證諸工程總隊並無逾越本處供水科及西區分處接水
        審核權責。（見巳○○九十二年十月十六日所提證據清單六之五至六之十五
        ）
    (5)有關罔顧七十五年壬○○前揭開發案原經台北自來水事業處西區營業分處核准
      「自安康新村接水點間接加壓供水」方式，而簽擬同意就近逕自安坑配水池進
      出水管接水。圖利景文集團所需支出之設管、蓄水池、用地及加壓設備等費用
      乙節：
      1.七十五年九月一日水西營給字第三九七三號函文，未知會工程總隊，故總隊
        無從知悉原核准從安康新村接水點之方案（非明知故意，罔顧變更接水點位
        置）。
      2.七十五年間安坑配水池在內之輸配水管網尚未建置，接水點預定在安康新村
        山坡下地勢較低處供水壓力僅可到達之位置為適當。八十年安坑配水池竣工
        啟用，供水壓力增加可達安忠路段景文校區上，依用水設備設計、施工、檢
        驗作業規範一-三，給水方式二（一）、給水原則：「‧‧‧於水壓可達到
        之地點自行設置受水池」之規定，接水點位置當即配合供水管網完成而就近
        供水科審查合格之接水點總表位置即設在安坑配水池旁，並從配水池出水管
        接水。（見巳○○九十二年十月十六日所提證據清單六之一之六）
      3.景文工商申請接水，接水點以最近供水管網為原則，即在安坑配水池出水管
        位置上。接水點位置符合規定，檢方卻依七十五年原定安康新村山坡下接水
        點方案之成本經費，拿來與八十年安坑配水池供水管網建置完成後之合法（
        理）的接水點方案作比較，謂違法接水圖利景文節省了舖設管線及加壓設備
        等費用，致生損害於安坑地區其他廣大地區區民公平用水之權益。上述因為
        前提（接水點位置）假設錯誤，所以推演出來的結論（經費）亦差矣！且景
        文工專位於安坑地區，屬本處供水範圍，其用水權益一如安坑地區其他廣大
        地區區民均應公平保障。（見巳○○九十二年十月十六日所提證據清單十二
        之一之四）
      4.用戶接水點以供水管網供水壓力到達最近位置為原則，接水點位置當就近移
        至配水池進出水管上，比較原定安康新村山坡下接水點方案之成本，景文工
        專相對省下遠端埋管長度之經費為其權益之主張，更為合法利益。
      5.查配水池接水至社區，管線成本費用由社區全額支付。依營業章程第十一條
        規定，用戶用水設備概由用戶申請裝設並負擔經費。不因接水點位置之不同
        ，而有省卻設管、設蓄水池，取得蓄水池土地及設置加壓設備等所需支出之
        費用。
      6.自來水法第六十五條所適用的是配水管網尚未建設到達的地區，為了個別用
        戶特別施工配水管才有收補償費規定。本案未涉及新設或增加配水管，自然
        不適用該法之規範。本案非適用於六十五條所規範之配水管網無法到達的地
        區，無由依自來水法第六十五條：「自來水事業為因應尚未埋設幹管地區個
        別自來水用戶需求，須增加或新裝配水幹管時，得按其成本向個別用戶收取
        二分之一以下之補助費」支付補助費。
    (6)有關八十年三月申○○明知景文工專未提供土地，但為遂行圖利壬○○之目的
      ，行文檢附七十七年十一月之土地協調會議結論及七十八年十月總隊同意預留
      管線接水函，移景文工專申請接水案轉西區分處承辦。致使西區承辦員丙○○
      誤認景文工專因提供配水池土地，故特案簽准接水乙節：
      1.查工程總隊八十年三月二十日水工設字第一六三五號函，並未檢附上開土地
        協調會議結論及同意預留管線接水相關文件，非如檢方推認工程總隊意圖誤
        導西區分處。該函僅係依景文工專來文請協調接水事宜，按接水業務為轄區
        分處職權，移文轉西區分處研辦。
      2.西區分處誤以景文工專因提供配水池土地，故推認工程總隊以「特案簽准」
        於安康配水池進出水管直接接水，是該分處對於全案事件的昧知、對於主管
        事務故意忽視營業章程中相關接水之規定及自身應負審查權責，是卸責之詞
        。惟景文工專也無需提供土地供水處興辦配水池使用，以期約本處同意供水
        。因滿足供水區域內各用水戶之供水需求，是水處的責任。景文工專依法取
        得本處供水之開發許可，是合法建物，其請求供水，水處不得拒絕。
      3.該『特案簽准』實「同意預留管線供景文接水之用」之函文，該函是否即為
        特案、專案還待斟酌；又是否可依總隊配合工程進行預置接水管件之行政，
        即為核准同意接水的裁量準則，不無可議。
      4.同意預留管線供該校接水之用，非基於『景文工專提供配水池用土地』之互
        惠情事，是依自來水法第六十一條：水處在其供水區域內，對於請求供水者
        ，不得拒絕，和為配合工程及時可行，避免未來接水，施工、斷管停水二次
        施作的資源浪費。
      5.公訴人起訴要旨略以：景文工專未提供配水池用地，前製作土地協商紀錄是
        製作不實互惠假象，以掩護違法接水之不正當性乙節，實肇因於丙○○八十
        年十一月二十一日簽文：『景文工專接水係因該校提供配水池土地以特案簽
        准』誤導所致。因汪員根本就不清楚景文工專是否提供土地乙事（丙○○供
        述：詳乙四卷第五頁及第八十五頁背面），簽文中提供土地乙文，毫無根據
        ，信筆寫來。
      6.八十一年二月二十一日丙○○簽文：『經查當初該校接水係工程總隊專案簽
        報核准（附影本）』，按該影本即為同意預留管線供接水函。查偵訊筆錄檢
        方也直指該函文中，並未論及提供土地乙事。又證諸工程總隊經手本案人員
        ，皆稱未有景文提供土地互惠情事，故前項推論『製作土地協商紀錄是製作
        不實互惠假象，以掩護違法接水之不正當性』實是偏見及預斷。
    (7)關八十一年四月間大學詩鄉社區申請接水，水處以「比照」前案可循，未針對
      接水方式、配水池設計功能及安坑地區居民用水權益等問題形成討論，致使壬○○之大學詩鄉別墅用水申請案獲得同意乙節：八十一年四月間，大學詩鄉社
      區向西區分處提出「比照」景文工專由安坑配水池直接接水申請案，因非巳○○主管事務，時安坑配水池工程已完工結案，致未參與相關會勘、討論及公文
      上會簽、核章。嗣後大學詩鄉接水申請案獲得同意，與巳○○無關，巳○○亦
      不知悉相關行政作業及准核結果。
  (六)綜前所述，巳○○係安份守已之基層公務人員，亦無任何前科紀錄，與壬○○素
    未謀識且與景文集團其後之政商關係無涉，更未在大學詩鄉購屋置產，公務人員
    執行職務服務人民本屬正常，僅本諸職責依景文工專籌備處陳情來文行政，所考
    量的對象攸關建校完成後全校萬餘師生之用水需求，克盡職責，積極行政以謀大
    眾多數人之利益，絕未涉及任何不法，更未貪圖私利。
參、得心證之理由：
  一景文工專學園區及社區開發築計畫獲台北縣政府核可開發，其中自來水接水方式
    ，經西區分處核准為安康新村山坡下地勢較低處覓地興建水池，採間接加壓供水
    系統接水，此業經時任西區分處承辦人員之丙○○於七十五年八月二十九日前開
    開發計畫第二次審查會議中列席說明：「可於安忠路新埋設水管，供應水源應無
    問題。」明確可據，亦有會議紀錄在卷可稽（見景文工專學園區及社區開發建築
    計畫附件六審查會議紀錄七十五年八月二十九日第二次審查會議紀錄），西區分
    處即於七十五年九月一日發函景文工專籌備處，表示將來建校完成，如申裝自來
    水，請於安康新村山坡下地勢較低處覓地興建水池，採間接加壓供水系統接水，
    此有前開函文在卷可稽（見巳○○於九十二年十月十六日所提證據清單六之一，
    巳○○所提證據清單所附書證均係由本案乙部分扣案證物整理而得）。而證人甲○○於本院亦到庭證稱：安康新村地勢較低，在同樣條件下，水壓越大，出水量
    也越大，因而較諸自安坑配水池進出水管接水，以安康新村接水點出水量較大等
    語（見九十二年十月二十三日筆錄第二十三頁、第二十四頁），因而公訴人以安
    康新村供水點無法供給大學詩鄉之需求將影響大學詩鄉別墅售價，壬○○因而企
    圖改變接水點為本件犯罪之動機，容或有所誤會。
  二行政院於六十八年九月二十七日以台六十八經字第九七三八號函核定台北區自來
    水第四期建設後段給水工程，安坑配水池及進出水管等工程即為其中之項目，工
    程總隊即依據前開規劃辦理相關自來水用地徵收及撥用等作業，嗣因工程總隊辦
    理用地取得業務之林財發於七十七年間發現景文學園社區開發計畫之對外聯絡既
    成道路有侵占安坑配水池工程用地之情，工程總隊因此於七十七年十月五日上午
    召集會議決議為景文工專侵占配水池用地協調進出道路土地使用事宜去函景文工
    專籌備處，並於七十七年十月十二日以七七水總隊字第一二九一六號函通知景文
    工專籌備處說明上情，景文工專籌備處遂於七十七年十月二十九日以七七景專總
    字第○三五號函表示：「‧‧‧至於誤佔部分水源用地，實非本校有意，敬祈在
    不影響配水池安全情況下，准予維持原狀，在貴處興建配水池工程期間，本校自
    當全力配合。」林財發即於七十七年十一月三日辦簽表示景文工專籌備處之要求
    屬技術及施工問題，擬請土建股簽核。巳○○復針對林財發前開所簽於七十七年
    十一月九日另簽表示：「查景文工商誤佔水源用地部分，經水池設計配置挪移些
    許後，並不影響配水池安全與工程星現，該校願全力配合配水池工程，是擬利用
    安忠路埋設進出水管，原計畫徵收進出水管用地擬撤銷，可節省徵收、興建工程
    費用，避免土地低度利用，計畫方案擬俟核可後，再函邀該校協商定計畫，‧‧
    ‧。」巳○○之簽呈層核至癸○○時，癸○○於七十七年十一月十日以內簽表示
    「進出水管用地既悉業已徵收完畢，因此水管埋設路線是否改走安忠路一節，應
    就埋管工程費（埋管長度不同）加以比較再行決定。如該校為建校所闢道路同意
    本總隊利用作為施工時進出道路，可節省巨額施工便道之工程費，擬請准照設計
    科土建股意見先與該校協議，可否請示。」復經申○○於七十七年十一月十一日
    在林財發簽呈上批示「同意依陳副總意見辦理，有關本案之土地協商請陳副總全
    權處理。」巳○○遂於七十七年十一月十五日再簽：「茲比較安康配水池進出管
    路聯絡道路工程效益，應以沿安忠路配置進出水管路線為宜（詳附效應分析表）
    ，該方案俟核可後，有關之土地協商，依總隊長前簽批示『請陳副總全權處理』
    擬函該校來隊協議堪定，以為後續工程作業憑辦。」再經層核至申○○批可，巳
    ○○即依上開簽呈函邀景文工專籌備處人員於七十七年十一月二十三日來隊協商
    安坑配水池土地誤佔案及工程配合事宜，經癸○○、寅○○、魏文政、林煥章等
    人核章後，再由申○○批可發出。七十七年十一月二十三日所召開之協商會議由
    癸○○、寅○○、甲○○、傅中平、丁○○、劉迪疆（現已死亡）等人在工程總
    隊會議室進行協商，由巳○○製作協商會議紀錄，由協商會議記錄結論內容觀之
    ，工程總隊同意將安坑配水池管路延安忠路既成巷道埋設，並將依據景文工專籌
    備處提供之未來校區發展計畫作為預為考量設計進出管徑，景文工專籌備處則同
    意工程總隊使用學校土地即安忠路既成道路作為埋管及配水池施工進出便道使用
    ，並配合提出土地使用同意書。景文工專籌備處遂依此結論於七十七年十二月一
    日提送景文工專建校及學園社區自來水工程計畫報告書，巳○○於收文後即移請
    管線股於配置進出水管時分析資料決定管徑參辦用，層核經申○○批示如擬。此
    有相關之函件、簽呈及會議紀錄在卷可稽（見巳○○於九十二年十月十六日所提
    證據清單一），復觀諸北水四期計畫英文本第十四之一圖關於安坑配水池進出管
    徑之標載亦為四百ＭＭ及台北自來水事業處工程總隊分層明細表（丙表）關於新
    提證據清單五之五之二及十五之二第二頁），並參以工程總隊於七十七年十月五
    日所召開安坑配水池新建工程基本設計簡報紀錄第四點：「進出水管是否採單或
    雙管設計理念，設計科應就配水池機能、使用及未來因應措施再行研定。」之記
    載及證人癸○○於本院到庭證述情節，可知安坑配水池之進出管徑早於六十三、
    六十四年即已確定，倘於配水池旁再有大量輸水，實有重新計算之必要，且依權
    責劃分，新設管線擬定計畫係由工程總隊隊長核定，用戶之接水則由台北市自來
    水事業處各區分處負責，且協商會議中亦未提到景文工專未來如何接水等細節，
    應認前開協商會議會議記錄所記載「請校方提供未來校區發展計畫，以作為本處
    推估用水量需求，一併預為考量設計進出管徑」之「進出管徑」係指安坑配水池
    之進出管徑，而非景文工專自來水之管徑，公訴人於起訴書中將此會議紀錄內所
    記載之管徑誤認為景文工專自來水接水管徑，容或有所誤會。
  三安坑配水池進出管線之路徑確曾經工程總隊決定改走安忠路線，已如前述，惟事
    後並未改變原先之設計路線而仍由安康路進出，惟既經工程總隊決議改走安忠路
    線後，何以未依決議執行而回復原先之計畫路線，遍觀本案全卷並無相關書面資
    料，申○○及巳○○亦均稱：一定有記錄惟無法找到等語，惟經本院傳訊證人甲○○到庭供證：當時伊在工程總隊管線股任股長，因改走安忠路線事關管線股之
    業務，伊因而前往實地勘查，勘查結果認為若改走安忠路線，將有一小山坡橫越
    ，進水雖不成問題，然出水則有困難，因當年十二月底伊即調職辦理交接，伊有
    將此一案移交繼任者，後來如何處理伊並不清楚等語（見九十二年十月二十三日
    審判筆錄第十五頁），惟後繼者業已退休去世，本院亦無從傳訊，是雖無直接證
    據足以證明改回原先設計之原因，是由證人甲○○之證言可知，應係因實際勘查
    結果認為改走安忠路線對於配水池自來水之進出有影響而作罷，似屬技術之問題
    所致。而證人癸○○亦到庭證稱：當時配水池之施工確曾利用景文工專開闢之私
    有道路作為配水池之施工道路，因而原先計畫開闢之施工道路並未施作等語，復
    據本院履勘現場查明進出水管所在之土地除景文工專開闢之安忠路外並無其他道
    路可供施工進出，有勘驗筆錄及相關照片在卷可稽，因而堪認工程總隊於安坑配
    水池施工時確有利用景文工專開闢之道路作為施工進出之道路以期能節省費用之
    支出，巳○○之簽擬改走安忠路線，純係初任公職僅一年，思欲節省費用及增加
    土地之利用之熱誠所致，應非如公訴人及移送單位所認此為申○○、巳○○故意
    製作之互惠假象。至於證人辛○於本院審理時供稱：據劉迪疆（已死亡）告知，
    倘景文工專同意工程總隊使用景文土地，他們會讓景文接水等語（見九十二年十
    月十六日審判筆錄第九頁），觀諸前開協商會議紀錄，證人辛○並未參加協商會
    議，其轉述劉迪疆之語，應認係屬傳聞證據，且證人辛○亦供稱：劉迪疆未回報
    如何接水等語，故尚難據證人辛○之證言遽認工程總隊於協商會議時即已允諾景
    文工專籌備處可自配水池進出管線接水。
  四景文工專籌備處於七十八年十月二日以景專字第七○號函請工程總隊於興建安坑
    配水池時，預留管線供該校接管之用，並允諾自理疏水加壓等設備。巳○○即於
    七十八年十月四日簽辦內簽記載：「景文工專興建校舍為爾後用水，經向本處供
    水科申領內線審照，因校區地處偏僻，需利用本處正興建之安康配水池預留管線
    接水之用。安康配水池標高距地面四十六公尺，容量四千餘立方公尺，現正辦理
    興建中，如欲增設預留管線二百ＭＭ，在工程考量上及時可行。惟因安康配水池
    地處高程，離峰用水之際，水池方得進水，校區雖有接水管線，恐有缺水之虞，
    因該校來函承諾接水點後輸水加壓設備由該校自理，擬同意所請。擬辦：擬同意
    該校自配水池接水，另需增設二百ＭＭ管線一式，俟本案核可後，轉工務科併案
    辦理追加，所需經費由安康配水池新建工程節餘款項下勻支。」經層核至申○○
    批示如擬，工程總隊進而於七十八年十月六日以水工設字第七二三三號函覆景文
    工專董事會表示：「同意於安康配水池預留管線供貴校接水之用，惟接水點後輸
    水加壓設備，請自行籌辦。」副本送台北自來水事業處供水科及設計科，此有景
    文工專申請函及巳○○簽呈在卷可稽（見見巳○○於九十二年十月十六日所提證
    據清單六之一至六之四）。茲要探討者為工程總隊此舉是否違反規定，巳○○及
    申○○是否有圖利之犯意。經查，景文工專於向工程總隊申請於安坑配水池進出
    管線預留接水點供該校接水之時，亦向台北自來水事業處供水科申請內線審查而
    經審查合格，此亦有台北自來水事業處七十八年十月十一日所發七八水供字第一
    二三六六號核准函件在卷（見巳○○於九十二年十月十六日所提證據清單六之五
    ），惟工程總隊雖同意預留管線供景文工專接水，惟工程總隊於安坑配水池工程
    完成之前，景文工專因校舍工程未能完工以致無法提出使用執照向西區分處申請
    接水，工程總隊在施工興建安坑配水池時，亦因未獲得西區分處指示而未預留接
    水管線，此業經本院於審理中比對竣工圖為真，並據證人丑○○於本院審理時看
    圖查證供證相符，且證人即時任景文工專接水案西區分處設計承辦人乙○○於審
    理中亦供證：景文工專接水之丁字管線，實際係西區分處施工截管換裝等語（見
    九十二年十月三十日審判筆錄第二十八頁），公訴檢察官於審理中亦接受相同之
    認定，是申○○及巳○○所辯工程總隊七十八年十月六日水工設字第七二三三號
    函「同意預留管線」僅係屬技術層面認為可行，而是否預留接水點仍須接受西區
    分處指示始得為之等語，足認屬實而堪採信。且依據自來水法第四十八條之規定
    ，自來水事業為預防供水發生故障，應採取種種適當措施儘量減少斷水之可能性
    與時間，因而於安坑配水池埋管施工時，若採取事先預留接水點以免日後接水時
    斷管停水，亦應認無違相關法規之規定。
  五觀諸西區分處承辦人乙○○於八十年一月二十二日簽呈記載：「景文工商以七十
    八年十月十一日水供字第一二三六六號內線圖，擬將一百五十總表設在安坑配水
    池旁（實際上依據內線圖之記載，景文工專總表係位於距安坑配水池進出水管約
    二百餘公尺處），並從配水池之出水管接水，本分處為設計需要，擬請貴總隊檢
    附該配水池之平面圖、立面及高程標示圖。」巳○○即依乙○○之簽文於八十年
    一月二十八日檢送安坑配水池之平面圖、剖面圖（含高程標示）及進出水管配置
    圖供參，此有相關函文及內簽在卷（見巳○○於九十二年十月十六日所提證據清
    單六之六、六之七），惟遍觀卷附之證物並無景文工專於乙○○前簽時間即八十
    年一月二十二日前之申請接水之文件，而乙○○於本院審理時亦證稱：理論上景
    文應有向西區分處申請接水，伊始會簽請工程總隊提供圖樣，惟為何未見文件，
    伊已不復記憶等語（見九十二年十月三十日審判筆錄第二十一頁、第二十三頁）
    ，應認景文工專申請西區分處接水案之申請時間為八十年一月間。另景文工專於
    八十年三月十四日以景專嵩秘字第一八五號函工程總隊表示：「為本校申請用水
    ，擬由安坑配水池接管，有關技術問題，敬祈貴總隊出面邀請有關單位協調，以
    爭取時效。」工程總隊承辦人乃於同年三月十六日簽請召集有關單位協調，惟經
    申○○批示：「接水係分處職權，已與西區營業分處陳主任商妥由該分處主辦，
    函轉西區分處研辦。」而以八十年三月二十日八○北市水工設字第一六三五號函
    將景文工專上函轉西區分處辦理，副本送台北自來水事業處供水科，西區分處因
    而於八十年三月二十六日以北市水西營字第○九○九號函請景文工專提供蓄水池
    容量、位置及高程之有關資料以辦理設計事宜。又巳○○於八十年五月十日曾以
    便簽層核而致西區營業分處，表示：「景文工商申請自安坑配水池接水一案，請
    自配水池進出水管（安忠路段）接點間接進水（如附圖示），唯因安坑配水池低
    水位四十六公尺，高水位五十公尺之方式配置，該校應設足夠蓄水容量以備尖峰
    時段水量短缺之需。」西區分處遂於八十年五月十四日以北市水西營給字第一五
    ○二號函覆景文工專：「貴校擬自本處安坑配水池接水，業經本處工程總隊同意
    自配水池進出水管接點前間接接水，唯因安坑配水池低水位四十六公尺，高水位
    五十公尺之方式配置，請貴校應設置足夠蓄水池，以備尖峰時段水量短缺之需。
    」此有相關函文及內簽（見巳○○於九十二年十月十六日所提證據清單六之八至
    六之十二）在卷可參，何以巳○○會於八十年五月十日經層核以便簽致西區營業
    分處提供接水點之確切位置，觀諸卷附之資料或有欠缺，且乙○○亦表示不復記
    憶等語，以致無法確證其因，惟由上開之函文機簽呈可知，應係乙○○為設計景
    文工專之接水點而其前無相關經驗始向工程總隊詢問，巳○○遂以便簽告知適當
    之接水點位置。再比較上開巳○○八十年五月十日便簽與乙○○八十年五月十四
    日所撰擬之函文，乙○○撰擬後文所用之詞句，顯有參考巳○○便簽用語之情，
    是堪認西區分處函景文工專文中所記載之「業經本處工程總隊同意」，應係指巳
    ○○八十年五月十日之便簽上之記載。至於乙○○於審理中證稱：景文工專於八
    十年申請接水時即提出工程總隊七十八年十月六日水工設字第七二三三號函，伊
    係看到該函認為工程總隊業已同意，並且工程總隊之同意即代表自來水事業處之
    同意，伊因而據以辦理設計等語，惟工程總隊雖於七十八年間同意預留管線供景
    文工專接水，惟是否准許接水，仍係西區分處之職權，工程總隊事後即因於安坑
    配水池竣工前未獲西區分處之具體指示而未實際預留接水管線，且於八十年三月
    間亦將景文工專請求協助之函件轉往西區分處研辦，已如前述，而證人即時任西
    區分處給水股長子○○（乙○○主管）於審理中亦證稱：自配水管進出水管接水
    ，係由西區分處所做的決定，且西區分處原則上不該受到客戶要求之拘束等語（
    見九十二年十月二十三日審判筆錄第二十九頁、第三十頁），另參以巳○○規畫
    之接水管徑為二百ＭＭ，而乙○○設計之接水管徑為一百五十ＭＭ，二者未盡相
    同等節，堪認工程總隊僅係基於技術上可行之觀點而於七十八年間函復景文，並
    未侵犯西區分處之職權，且為尊重西區分處之職權而提供技術上協助西區分處完
    成景文工專之接水案，西區分處並非被動受制於景文工專所提自配水池進出水管
    接水之要求，西區分處仍有完全之決定權，證人乙○○前開所稱係受工程總隊七
    十八年水工設字第七六三三號函之拘束而未對於自配水池進出水管接水提出異議
    等語，或係其主觀上之誤認所致。
  六證人丙○○於本院審理中證稱：接水點之設計係台北自來水事業處各營業分處之
    職權，西區分處亦曾就景文之接水點預定為安康新村附近，而接水可視需要變更
    等語（見九十二年十月十六日審判筆錄第六十一頁）。而行政機關之公務人員依
    法行政，自應遵守相關法令規定行事，惟此並非指行政必須一成不變，死板而不
    得變通，於情事變更時，自應容許公務人員於合乎情、理、法之考量下變通行事
    以求便民及行政事務之進行順暢，且接水點亦無相關禁止於指定後再行變更之規
    定，是自應容許接水點於指定後在遇有情事變更下，變更接水點之位置。另依據
    台北自來水事業處用水設備設計、施工、檢驗作業規範之規定，接水應選擇經濟
    的配管線路及裝置地點（見巳○○於九十二年十月十六日所提證據清單十五之六
    ），雖西區分處前於七十五年間核定景文工專日後自安康新村接水點接水，惟斯
    時安坑配水池尚未興建，待景文工專於八十年申請接水之時，安康配水池業已完
    工，且景文工專之接水點改自安坑配水池進出水管接水，亦屬最短管線路程及最
    經濟之考量，是景文工專關於變更接水點之申請，核與前開規定目的相符，倘該
    接水點之申請，復無礙於配水池之設計功能，自應允許變更。另相關證人對於是
    否得自配水池進出水管接水，彼等所考量者亦均係是否影響配水池之功能及是否
    能夠擔保用戶之用水無虞，而配水池之進出水管能否供用戶接水，經本院傳訊之
    證人多證以未有明文禁止，且參諸台北自來水事業處九十年七月六日北市水供字
    第九○二○七四五七○○號函表示：「本處並無配水池出水管不得接用戶給水管
    之規定。」（見巳○○於九十二年十月十六日所提證據清單十六之二）亦為相同
    之說明，雖證人乙○○於本院審理時初採否定之意見而認配水池係另行之設計考
    量，惟經巳○○提出自配水池直接接水之案例計有新店、內湖、木柵指南、文化
    大學、黎和里，內湖金龍公園高地、北投第一、大屯配水池等案例（見巳○○於
    九十二年十月十六日所提證據清單十四，資料來源為台北自來水事業處管線數值
    系統），其中多處甚至早在安坑配水池之前即由配水池進出水管接水，證人乙○○始更改初衷認同配水池之進出水管亦屬供水網路之部分而非絕對不可供接水之
    用，是堪認本件允准景文工專自安坑配水池接水，並未違反任何規定。
  七觀諸北水四期計畫英文本第Ｑ之十八圖及第Ｑ之十六圖（前者為用水離峰配水量
    管網分析式，後者為用水尖峰配水量管網分析式，分見巳○○於九十二年十月十
    六日所提證據清單五之三之三、五之三之二，中文翻譯見巳○○於九十二年十月
    十六日所提證據清單五之三之六、五之三之五），安坑配水池最低高程距地面四
    十六公尺，最高則為五十公尺，容量為四千五百立方公尺，採用四○○ＭＭ單一
    進出水管，用水離峰時，經安坑加壓站以二萬五千四百四十五ＣＭＤ（ＣＭＤ係
    指立方公尺除以天，為單點瞬間流量單位）加壓，將流量為一萬零一百七十八Ｃ
    ＭＤ之水送往安坑配水池（即巳○○於九十二年十月十六日所提證據清單五之三
    之六最小時配水量管網分析式圖）；用水尖峰時，安坑配水池的水以七千六百三
    十二ＣＭＤ之流量注入輸水幹管（即巳○○於九十二年十月十六日所提證據清單
    五之三之五最大時配水量管網分析式圖）。而按北水四期計畫案、景文自安康新
    村接水點方案及景文自配水池接水點方案等三方案，使用美國環保署所提供之電
    腦動態模擬分析軟體程式之模擬結果，安坑配水池之水位變化隨尖離峰用水量而
    不同，而各採景文自安康新村接水及景文自安坑配水池接水二方案，安坑配水池
    尖峰及離峰之水位均在配水池之水位範圍內，而安和路二段（挖子橋，節點代號
    四七一）、安康路一段（碧潭橋，節點代號四七六）、安康路二段安成街口（節
    點代號四七七）、安康路二段二六四巷（節點代號四七八）、安康路二段（安坑
    橋，節點代號四七九）等各節點之水壓，相較原北水四及計畫案原規劃水力值，
    差異變化在百分之一點八以內，亦即水壓變化極微，且各節點之水壓均能維持平
    均水壓二（公斤＼平方公分），符合配水系統安全用水一（公斤＼平方公分）之
    規範要求；又因景文工專自安坑配水池進出水管接水，依據如上所述安坑配水池
    於尖峰時段以七千六百三十二ＣＭＤ流量注入輸水幹管，並參以水理分析及相關
    教課書所載之公式計算重力管流分析，流向景文工專及安坑地區之壓力一致時，
    僅有百分之三點九之水量會流向景文工專，其餘百分之九十六點一之水量均會流
    向安坑地區之輸水幹管，倘景文工專及安坑地區同時均有用水需求時，因安坑地
    區之壓力較小，水會先往下方流，則景文工專所得水量將遠小於上述之百分之三
    點九，此分見巳○○於九十二年十月十六日所提證據清單五之六之一至五之六之
    十四之接水點方案比較表及動態模擬分析報表、五之七之一至五之七之四之安坑
    配水池重力管流分析報表可稽。並查安坑配水池係供調節功能，並非以給水為其
    主要功能，而安坑地區自來水之供應主要係靠安坑加壓站，每日均以二萬五千四
    百四十五ＣＭＤ加壓供水，依自來水供水原理，距地面越低處，其水壓越大，供
    水之順序亦較高處為先，因而景文工專之用水，主要係來自安坑加壓站之給水，
    並於離峰時由接水點流自儲水池儲水備用，再由景文工專自備之加壓設備輸往校
    內之儲水設備及各建物頂樓之水塔，倘儲水池之水位已滿，縱安坑配水池之水於
    尖峰之時往下流往輸水幹管，亦不會有水流至景文工專，因而百分之三點九之流
    量，應係最多流至景文工專之水量，因而公訴人於起訴書認為景文工專之於安坑
    配水池進出水管接水，將取用配水池預期二分之一以上供水量致造成安坑配水池
    無法達成預期功能及政策目標，容或有所誤會，而其之所以誤會，乃因移送單位
    之調查員誤解「最大量」為每日之用水量所致（其實最大量乃指為滿足一日中最
    大需求時水管之流量），而又之所以會誤認為景文工專取去二分之一之用水量，
    乃謬將景文工專七十七年十二月一日提送景文工專建校及學園社區自來水工程計
    畫報告書內所記載景文工專及大學詩鄉合計之最大日水量為一千九百ＣＭＤ，最
    大時為二千八百五十ＣＭＤ，誤解為景文工專每日將需要二千一百立方公尺之用
    水量所致，檢察官或亦不察，逕以移送單位之誤解（或因欠缺專業知識）為論證
    之憑據，自無法採信。
  八上開所述百分之三點九最大之流往景文工專之水量是否影響安坑配水池之功能？
    依上開公式計算，安坑配水池之水於尖峰時段往下注入輸水幹管時，最多有百分
    之三點九之水量會流往景文工專蓄水池，依四千五百立方公尺之水量計算，約有
    一百八十一點六立方公尺之水量，短缺此一百八十餘立方公尺之水，是否會造成
    安坑地區缺水？是否會造成安坑配水池調節功能之變更？經查景文工專自配水池
    接水後，大學詩鄉居民要求比照相同方式接水，西區分處先後數次駁回聲請，嗣
    再會同有關單位於八十一年四月二十二日會勘協商結果，認為安坑配水池容量為
    四千五百立方公尺，採用四百ＭＭ單一進出水管，於離峰時段進水，尖峰時段出
    水，目前安坑地區供水係由安坑加壓站現有抽水機七十五馬力四台，一百五十馬
    力一台，操作七十五馬力三台加壓供水，出水壓力約每平方公分四公斤，供水壓
    力良好，總隊於八十三年度以前已計劃陸續抽換七十五馬力為一百五十馬力抽水
    機，將可穩定該地區供水壓力，八十三年度以後，由於安坑加壓站擴建，工程完
    成亦可穩定該地區未來發展新需用水，安坑地區供水量尚可保持穩定，且大學詩
    鄉蓄水池容量已予加大，因而同意由配水池進出水管接水。（見巳○○於九十二
    年十月十六日所提證據清單七之十四之二）可知安坑地區之供水，主要係仰賴加
    壓站之加壓供水，並非來自安坑配水池，配水池僅為調節尖、離峰之用水之用，
    且台北自來水事業處於九十年七月六日北市水供字第九○二○七四五七○○號函
    亦表示：「有關給水管由安坑配水池出水管接水，是否影響調節供水一節，依安
    坑配水池近年來留存之每月平均水位值統計表，及安坑地區監視點平均水壓數據
    資料（如附件），顯示安坑地區供水尚屬穩定，該配水池上能維持功能未受影響
    。」（見巳○○於九十二年十月十六日所提證據清單十六之二），自堪認景文工
    專所提自安坑配水池進出水管接水之申請，並未影響安坑配水池之功能，是工程
    總隊同意預留管線供日後申請接水，西區分處核准自安坑配水池進出水管接水，
    均符合規定，並無不法。景文工專雖因接水管線之縮短而獲有減少支出之利益，
    然景文工專之上開申請核屬人民合法之請求，自不能以此而認定申○○、巳○○
    有何不法。
  九公訴人於起訴書內將大學詩鄉之比照申請接水案，亦歸諸申○○、巳○○之犯罪
    行為。惟查，大學詩鄉之接水，係於景文工專申請接水後之另一申請案件，係由
    西區分處受理，西區分處初或以影響配水池功能及未能確保大學詩鄉供水無虞而
    多次駁回，卒因再與相關單位會勘審酌上述之情節而准予比照供水，申○○及巳
    ○○均未參與大學詩鄉接水案之任何過程，且依上所述，申○○及巳○○之同意
    預留接水管線，並無不法，且大學詩鄉之比照亦無損配水池之功能及安坑地區之
    供水，公訴人併以之為申○○、巳○○犯罪之事實，容亦有所誤會。至於公訴人
    一再以申○○、巳○○未要求景文工專依自來水法第六十五條分擔安坑配水池興
    建費用二分之一而有圖利之犯行部分。然按自來水事業在其供水區域內，對於請
    求供水者，非有正當理由，不得拒絕；自來水事業為因應尚未埋設幹管地區個別
    自來水用戶供水需要，須增加或新裝配水幹管時，得按其成本向個別用戶收取二
    分之一以下之補助費，自來水法第六十一條第一項及第六十五條分別定有明文。
    且自來水法第六十五條之適用係限於自來水管網尚未到達之地區為供給自來水而
    施工之情況，且據證人多人於本院審理中均證稱：景文工專及大學詩鄉係位於安
    坑地區自來水管網之地區等語明確，是景文工專及大學詩鄉之申請接水，為人民
    之權益，自來水事業就其供水區域內申請供水者之申請自不得拒絕，且亦與自來
    水法第六十五條之規定不符，檢察官及移送單位併以之為申○○及巳○○犯罪之
    論據，容亦有所誤會。
  十檢察官於起訴書內併以巳○○之供述，證人午○○、丁○○、辛○、丙○○、卯
    ○○、丑○○、郭瑞華、辰○○、未○○、癸○○、魏文政、寅○○證述為申○○、巳○○等犯罪之證據。惟查，本件相關證人曾經移送單位約談，並製作筆錄
    在卷，惟在移送單位所為之陳述，依法係屬審判外之陳述，原則上不具證據能力
    （刑事訴訟法第一百五十九條之三參照），而經本院審閱相關卷證，查悉移送單
    位辦理本案，似僅針對被申○○及巳○○不利之部分，對於申○○及巳○○有利
    之辯解，未能一併注意及記載於筆錄，導致本院於審理之初始得悉申○○及巳○○曾提出相關對其有利之辯解，且證人多係本案之相關人員，或參與本件公訴事
    實之流程，於移送單位約談時，多半亦以犯罪嫌疑人之身分應訊，因而對於責任
    之歸屬，容或有所推諉之可能。又相關證人於移送單位約談之時，距本件公訴之
    事實已有多年，於約談前並無機會詳閱相關之資料，記憶多已不清，在移送單位
    提示卷證資料或誘導之下，所為之陳述，或與事實不符，或有推定，或有受誘導
    而為之回答，甚有附和移送單位欠缺專業知識預設立場之情，證人午○○於本院
    審理時即明確證稱：伊對水方面根本不清楚，水力方面伊無法解讀，是伊無法判
    斷的事情，當時以為調查員只是要伊協助調查，伊以為他們還會去問別人，當時
    係調查員拿資料給伊看，問伊是否如此，伊有說不是很懂，最好要問水利專家再
    澄清，伊不可能知道那麼詳細的東西，也不可能在短時間內對那一大本東西（指
    北水四期計畫）這麼瞭解等語（分見九十二年十月三十日審判筆錄第三十八頁、
    第三十九頁、第二十九頁、第三十三頁），且由午○○於調查筆錄內亦供稱：景
    文工專取去二分之一配水池之水之誤解等語可以得證（見偵查乙三卷一一九頁背
    面），因而本院認為證人等於移送單位之陳述，於與本院審理時所述不一之處，
    並無足以認定其於移送單位時所言有較可信之情況存在，因而認為上開證人等於
    調查站所為之陳述，均不具證據能力。又上開證人雖或經檢察官訊問，依法其於
    偵查中所為之陳述具有證據能力，然經本院審理結果，申○○及巳○○並無不法
    犯行，如上所述，因而相關證人於偵查中之證詞，並不足為認定申○○及巳○○
    犯罪之證據。再查被告巳○○於九十年八月二十三日及同年九月四日於調查站之
    陳述，雖或有自白犯罪之嫌，惟經本院調閱同年九月四日訊問時之錄影帶，調查
    員於訊問時不斷之陳述其個人認定申○○及巳○○不法之意見，而巳○○之相關
    辯解，均未見記載，其中筆錄記載提示相關資料，亦與實際情形有異，筆錄上巳
    ○○之回答，亦多係調查員所寫，然後再唸給巳○○聽，要巳○○確認，多處巳
    ○○並未有如筆錄上所載之陳述，僅有點頭確認調查員替其回答之記載，並非忠
    實之問與答等情，業經本院勘驗屬實，有本院九十二年十月三十一日勘驗筆錄在
    卷可參。甚至本院可明確辨識在九十年八月二十三日筆錄上有不同之筆跡，經查
    明係調查員因故要巳○○自行書寫（其餘部分之筆錄亦有相同之情況），實屬前
    所鮮見，是堪認當日之調查，巳○○並非出自其主動之回答，而係調查員先行寫
    好答案，要求巳○○檢視調查員替其寫好之回答內容，巳○○係於背動回應，並
    非主動回答，本院認為巳○○在調查局之筆錄，不具證據能力。（實務上對於警
    訊中員警先行製作好筆錄，然後要再與被告逐一唸出問答內容，亦同認該筆錄並
    無證據能力）。且查縱巳○○於偵查中有所自白，惟其自白經本院查證之結果，
    巳○○時初至工程總隊，勇於認事，並以社會利益為最大之考量，其動機尚屬純
    真，並無違法圖利意圖及犯行，其不利之自白或係因對於自己之行為力爭辯解竟
    遭聲請羈押，於失望中或遭不當誘導所致（如被調查員詢問是否因被利用而感到
    氣憤，並代為回答是一個被犧牲之卒子，見勘驗筆錄第十一頁）或調查員說會幫
    巳○○找有利之證據等所致，而偵查中之陳述，或期交保而附和偵訊，多有與事
    實不符之陳述，亦因其自白之內容與事實不符，不足採為認定申○○及巳○○有
    不法圖利之意圖及犯行。
  十一公訴意旨以申○○以其配偶吳和惠名義購屋，其中二百二十五萬元未支付，因認
    申○○收受二百二十五萬元之賄賂（應為不正利益之誤）部分，經查：觀諸申○○提出購得大學詩鄉房屋之買賣契約原本及最後一期四十九萬元之繳款收據、發
    票，各期付款均經出賣人簽收，而該買賣契約後之付款證明，為現金給付之收款
    證明，就買受者之觀點，此為唯一現金給付之證明，雖該項證明為私文書，且為
    製作者審判外之記載，其性質上為傳聞證據，然因並無積極之證據足證申○○所
    提出之買賣契約書及其後記載之各期給付收受之證明為偽造或變造，本院認為應
    依刑事訴訟法第一五九條之四第三款之規定，認為其有證據能力，且證人辛○亦
    到庭證稱：「（檢問：請提示申○○購買大學詩鄉買賣契約書正本，分期付款表
    上的印章是何人所蓋？）答：這都是我們收錢的小姐所蓋的印章。有些是我姐姐
    張秀玲所簽的，有些是用印章蓋的，那就是公司收錢的小姐蓋的，這是戊○○的
    章，也是我們的收款章，因為申○○買的土地、房子原來都是登記在戊○○名下
    。另外也有一些註明現金收訖，買賣契約有二份，來交錢時，我們只在買主的買
    賣契約上蓋章，如果房子是公司名字，我們會開公司的收據或發票。（辯問：賣
    房子的錢是何人收的？）答：打合同之前是銷售公司收訂金，後面則都是我姐姐
    及這些收款人員收的。（辯問：請提示審理卷內九十二年四月二日證據狀所附統
    一發票及收據影本，有何意見？）答：這是我們公司土地款用收據、建物用發票
    。土地款用戊○○名義，建物則用建商壬○○名義所開。（辯問：這張是否表示
    有實際繳款才會開給持有人？）答：是的，因為這是要報政府繳稅的資料。」（
    見九十二年十月十六日審判筆錄第三頁、第五頁），且由公訴人所提乙部分八十
    三號證物內之甲區銷售明細表所載，亦明確記載申○○所購得之房屋款項業已全
    部繳清，在無反證之情形下，應認申○○業已給付全部之買賣價金，另就公訴人
    於起訴書所指申○○以其姪子廖文皓名義訂購之大學詩鄉別墅部分，除小額簽約
    金及定金由申○○之帳戶代為支出外，並無任何申○○代為付款之卷證資料，且
    亦無任何證據足資證明上開以廖文皓名義購得之大學詩鄉實際係由申○○所出資
    購買，故檢察官認申○○另以其姪子名義購得大學詩鄉及以資金未能完全查證即
    認申○○短支二百二十五萬元作為其收受不正利益之證明，容有誤會。又查申○○原購屋之價款為一千二百三十五萬元，後因增加自備款二百餘萬元，並有部分
    內部設施之減作之折價，參以證人辛○就增加自備款及加減帳計算之相關證述情
    節（見九十二年十月十六日審判筆錄第二頁、第三頁、第五頁、第七至第十一頁
    ），堪認所減之金額核屬相當，並無不法利益之存在，自難論以收受不正利益。
    且如前所述，申○○並無不法圖利犯行，因而其購屋自無與不法行為有對價之關
    係，難認有何收受不正利益犯行。至於證人辛○於偵查中證稱：申○○有四百二
    十三萬元屋款未繳等語（見九十年八月二十二日偵訊筆錄），辛○先於調查局詢
    問時自承其並未經手申○○購買大學詩鄉之買賣，對於過程並不清楚，且辛○於
    偵查中所稱申○○未繳金額四百二十三萬元亦與事後檢察官起訴之金額二百二十
    五萬元不一，是應認辛○前開證言並無依據，且與事實不符，不足採信。
  十二檢察官於審理中尚請求向新店市公所函查安康新村地區於八十一年至八十五年間
    是否確實有缺水現象，並主張安康新村缺水與景文接水案有關，惟查安坑地區距
    安坑加壓站甚近，且由前述分析，安康新村之地理位置較景文工專為低，其先獲
    供水，而景文雖自配水池進出水管接水，惟配水池係調節功能，並非以給水為主
    要功能，而景文之接水經學理精算結果，最多僅有百分之三點九即一百八十立方
    公尺的水會流至景文工專儲水池，且倘景文工專儲水池滿水，即不會流入，按一
    個週期（約一日）之水量最多僅有一百八十立方公尺之水未自安坑配水池進入輸
    水幹管，其水量較諸安坑地區全體居民之用量，堪認甚微，安康新村倘有缺水，
    以其地理高程，應屬普遍之缺水現象，與景文之接水應無相當之因果關係。更且
    台北自來水事業處更具函表示安坑地區並未缺水，西區分處更以無影響配水池功
    能，再度准予大學詩鄉自配水池接水，故本院認為無再行調查之必要，又檢察官
    於最後言詞辯論期日復請求傳訊安坑派出所警員方耀宏及調查員林東正，待證事
    實為安康新村附近八十一年至八十五年間有無缺水及巳○○筆錄製作過程，然查
    方耀宏僅為安坑派出所員警，雖服務於安坑地區，惟其並非自來水專業人員，安
    坑地區是否於八十一年至八十五年間有缺水，而缺水是否因為本案景文工專接水
    所致，並非方耀宏所能證明。且如前述，台北市自來水事業處業已函覆安坑配水
    池之功能沒有受到影響。又安坑地區屬於台北市自來水供水區管線之最前端，倘
    安坑地區有缺水，則整個大台北地區均會有缺水之現象，應非僅有四千立方公尺
    之安坑配水池單一因素所造成，因而本院認為無再傳訊之必要。而調查員林東正
    所製作之巳○○筆錄，經本院勘驗錄影帶，查明其訊問之前段均沒有錄影，錄影
    帶且顯示調查員自己撰寫問題及巳○○之回答，再由巳○○確認，並非一問一答
    之方式，於巳○○有利之部分，均未見有所記載，其調查顯示或有預斷偏頗，巳
    ○○對於之所以在調查站有點頭承認之舉，辯稱係受不當之誘導所致，應屬非虛
    。再者調查員似未具備關鍵之專業知識，致有明顯之錯誤存在（例如流速誤認為
    體積，違反自來水供水原理，低處先於高處獲得用水），並據錯誤之觀念推定犯
    罪事實，復對於被告有利之辯解，忽略不予記載，且經本院審理結果，認為巳○○並無圖利不法犯行，縱其調查站有所不利之陳述，亦認與事實不符，不足採信
    為認定申○○及巳○○犯罪之證據，復因認檢察官於言詞辯論期日，同認工程總
    隊未及獲西區分處指示預留接水點管線位置，因而於安坑配水池進出水管埋設工
    程時，未預留丁字管，而係埋設直管，景文工專之接水，係西區分處另行施工換
    管始完成接水，而認申○○及巳○○所為係屬圖利未遂（檢察官陳述倘本件因此
    被判決免訴，亦屬本案之宿命），而貪污治罪條例第六條於九十年十一月七日修
    正，刪除第二項未遂犯之規定，故檢察官縱再為更之舉證，亦不足為申○○及巳
    ○○有罪之判決，故無再行傳訊證人之必要，故檢察官之聲請，本院併予以駁回
    。
  十三綜上所述，本件並無積極之證據足證申○○及巳○○有不法犯行，移送單位或欠
    缺水利專業知識以致誤認申○○及巳○○有何不法犯行，自應依刑事訴訟法第三
    百零一條第一項之規定，為申○○及巳○○無罪之諭知，復因本院認為申○○及
    巳○○並無圖利之犯意與犯行，故縱公訴檢察官認為二人所為係屬圖利未遂，本
    院仍應為無罪之判決，而非免訴之判決（倘有圖利之犯意，則應以犯罪後法律業
    已廢止其刑罰而為免訴之判決），併此敘明。
據上論斷，應依刑事訴訟法第三百零一條第一項判決如主文。
本案經檢察官方伯勳、劉承武到庭執行職務
中　　　華　　　民　　　國　　九十三　　年　　　六　　　月　　　一　　　日
                              臺灣臺北地方法院刑事第一庭
                                  審判長法官  陳興邦
                                        法官  唐于智
                                        法官  劉亭柏
右正本證明與原本無異。
如不服本判決，應於判決送達後十日內向本院提出上訴狀。
                                      書記官  羅欣宜
中　　　華　　　民　　　國　　九十三　　年　　　六    　月　　　三  　　日
